---
title: "Proyecto Final"
author: "Alejandro H. / Rafael M."
date: "`r Sys.Date()`"
output: 
  html_document:
    toc: yes
    toc_float: yes
    df_print: paged
---

# Librerías usadas

En este documento se están usando las siguientes librerias: `rvest`, `stringr`, `tidyverse`, `dplyr`, `xml2`, `FactoMineR`, `factoextra`, `fastDummies`, `corrplot`, `cluster`, `fmsb`, `tidyr`, `tibble`, `traineR`, `caret`, `glmnet`, `rpart.plot`, `randomForest`, `xgboost`, `stringi`, `ggplot2`, `sf`, `leaflet`, `leaflet.extras`, `leaflet.providers`, `readxl`, `janitor`, `readr`, `osmdata`, `sf`, `RColorBrewer`, `htmltools`, `rworldmap`, `scales`, `purrr`, `ggcorrplot`

```{r setup, include=FALSE}
knitr::opts_chunk$set(echo = TRUE)
library(rvest)
library(stringr)
library(tidyverse)
library(dplyr)
library(xml2)
library(FactoMineR)
library(factoextra)
library(fastDummies)
library(corrplot)
library(cluster)
library(fmsb)
library(tidyr)
library(tibble)
library(traineR)
library(caret)
library(glmnet)
library(rpart.plot)
library(randomForest)
library(xgboost)
library(stringi)
library(ggplot2)
library(sf)
library(leaflet)
library(leaflet.extras)
library(leaflet.providers)
library(readxl) #leer xls
library(janitor) #limpieza de etiquetas
library(readr) # leer rds
library(osmdata) # datos de mapas
library(sf) # objetos geométricos
library(RColorBrewer) # Paletas de colores
library(htmltools) # usar tabs de HTML para dar format
library(knitr) # Manejo de strings
library(scales) # formatos
library(purrr) # aplicar mapeos de funciones
library(rworldmap)
library(ggcorrplot)

```

# Carga de los datos

Se cargan los dataframes a utilizar desde archivos .csv

-   **megabasesecundaria**: Base de datos con la información anual de los centros de educación secundaria
-   **poblacion**: Base de datos con indicadores de desarrollos social y económico por distrito

```{r}
mega <- read.csv(file = "Datos/megabasesecundaria2017.csv", header = T, dec = ",", sep = ";")
```

```{r}
mega
str(mega)
```

**Leer los datos de la base de datos de indicadores por distrito**

```{r}
poblacion <- read.csv(file = "Datos/IDS_poblacion.csv", header = T, dec = ".", sep = ",")
```

```{r}
poblacion
```

**Hacer agregación de las diferentes variables que componen las características de los colegios**

```{r}
# Se unifican las columnas del codigo de identificacion de PCD de poblacion para luego realizar join con la tabla de poblacion
mega$pc <- ifelse(!is.na(mega$cddis00),mega$cddis00,ifelse(!is.na(mega$cddis01), mega$cddis01,ifelse(!is.na(mega$cddis02), mega$cddis02,ifelse(!is.na(mega$cddis03), mega$cddis03,ifelse(!is.na(mega$cddis04), mega$cddis04,ifelse(!is.na(mega$cddis05), mega$cddis05,ifelse(!is.na(mega$cddis06), mega$cddis06,ifelse(!is.na(mega$cddis07), mega$cddis07,ifelse(!is.na(mega$cddis08), mega$cddis08,ifelse(!is.na(mega$cddis09), mega$cddis09, ifelse(!is.na(mega$cddis10), mega$cddis10,ifelse(!is.na(mega$cddis11), mega$cddis11,  ifelse(!is.na(mega$cddis12), mega$cddis12,ifelse(!is.na(mega$cddis13), mega$cddis13,ifelse(!is.na(mega$cddis14), mega$cddis14, ifelse(!is.na(mega$cddis15), mega$cddis15,ifelse(!is.na(mega$cddis16), mega$cddis16,NA)))))))))))))))))
```

**Realizar limpieza de los datos en cuanto a formato con caracteres especiales**

```{r}
#Se elimina simbologia latina en ambas tablas
poblacion_c <- data.frame(lapply(poblacion, function(x) {
  if (is.character(x)) {
    stri_trans_general(x, "Latin-ASCII")
  } else {
    x
  }
}), stringsAsFactors = FALSE)

mega_a <- data.frame(lapply(mega, function(x) {
  if (is.character(x)) {
    stri_trans_general(x, "Latin-ASCII")
  } else {
    x
  }
}), stringsAsFactors = FALSE)

```

```{r}
poblacion_c
```

```{r}
mega_a
```

**Selección de las variables a usar para el modelado**

```{r}
# Se realiza la seleccion de las variables a utilizar del dataframe de megabasesecundaria
mega_c <- mega_a %>% select(aab11,aab14,aat11,aat14,act_12,act_13,act_14,act_15,aeb11,aet11,agrde_11,agrde_12,agrde_13,agrde_14,agrde_15,	agrdeo_14,agrdeo_15,agrdep_11,agrdep_12,agrdep_13,agrdep_14,agrdep_15,agree_11,agree_12,agree_13,agree_14,agree_15,agreeo_14,agreeo_15,	agreep_11,agreep_12,agreep_13,agreep_14,agreep_15,agrfe_11,agrfe_12,agrfe_13,agrfe_14,agrfe_15,agrfeo_14,agrfeo_15,agrfep_11,agrfep_12,	agrfep_13,agrfep_14,agrfep_15,agroe_11,agroe_14,agroe_15,agroeo_14,agroeo_15,agroep_11,agroep_14,agroep_15,agrre_11,agrre_12,agrre_13,	agrre_14,agrre_15,agrreo_14,agrreo_15,agrrep_11,agrrep_12,agrrep_13,agrrep_14,agrrep_15,agrve_11,agrve_12,agrve_13,agrve_14,agrve_15,	agrveo_14,agrveo_15,agrvep_11,agrvep_12,agrvep_13,agrvep_14,agrvep_15,alb15,alb16,alt15,alt16,aprobt_12,aprobt_13,aprobt_14,aprobt_15,	bib14,bibb11,bibb14,bibb15,bibb16,bibt11,bibt14,bibt15,bibt16,cddis16,cdpr16,comb11,comb14,comb15,comb16,comt11,comt14,comt15,comt16,	desa_11,desa_12,desa_13,desa_14,desa_15,embt_11,embt_12,embt_13,embt_14,embt_15,expdef_11,expdef_12,expdef_13,expdef_14,expdef_15,	exptem_11,exptem_12,exptem_13,exptem_14,exptem_15,expto_11,expto_12,expto_13,expto_14,expto_15,gimb14,gimb15,gimb16,gimt14,gimt15,gimt16,indb11,indb14,indb15,indb16,indt11,indt14,indt15,indt16,infb11,infb14,infb15,infb16,inft11,inft14,inft15,inft16,	lavb11,lavb14,lavb15,lavb16,lavt11,lavt14,lavt15,lavt16,llave,mit_12,mit_13,mit_14,mit_15,mit_16,nst_12,nst_13,nst_14,nst_15,pizb11,pizt11,rama16,reprot_11,reprot_12,reprot_13,reprot_14,reprot_15,sal14,sal15,sal16,salb11,salb15,salb16,salt11,salt15,salt16,sanb11,sanb14,sanb15,sanb16,sant11,sant14,sant15,sant16,serv_int15,serv_int16,sit_11,sit_12,sit_13,sit_14,sit_15,sodb15,sodb16,sodt15,sodt16,talb_ai14,talb_ai15,talb_ai16,talb11,talt_ai14,talt_ai15,talt_ai16,talt11,tvb11,tvb14,tvb15,tvb16,tvt11,tvt14,tvt15,tvt16,vbb14,vbt14,X2,Y2,estt11,estb11,rama16,pc,nombre_ins) 
```

```{r}
#Se convierten a numerico las variables "aat14" & "PCD"
mega_c$aat14 <- as.integer(mega_c$aat14)
poblacion_c$PCD <- as.integer(poblacion_c$PCD)
```

**Transformación de las variables en los diferentes indicadores a usar para el modelado**

```{r}
# Se realiza los calculos de las variables

Base <- mega_c %>% mutate(matriculados = mit_12 + mit_13 + mit_14 + mit_15 + mit_16 ) %>% mutate(aprobados = aprobt_12 + aprobt_13 + aprobt_14 + aprobt_15) %>% mutate(aprobacion = ( aprobados / matriculados)*100 ) %>%  mutate(abandono = desa_11 + desa_12 + desa_13 + desa_14 + desa_15 ) %>% mutate(abandonos = ( abandono / matriculados)*100) %>%  mutate(casos_violencia = agree_12 + agree_13 + agree_14 + agree_15 + agreeo_14 + agreeo_15 + agreep_12 + agreep_13 + agreep_14 + agreep_15 + agrfe_12 + agrfe_13 + agrfe_14 + agrfe_15 + agrfeo_14 + agrfeo_15  + agrfep_12 + agrfep_13 + agrfep_14 + agrfep_15 + agroe_14 + agroe_15 + agroeo_14 + agroeo_15 + agroep_14 + agroep_15) %>% mutate(violencia_estudiantil = ( casos_violencia / matriculados)*100) %>%  mutate(expulsion = expdef_12 + expdef_13 + expdef_14 + expdef_15 + exptem_12 + exptem_13 + exptem_14 + exptem_15 + expto_12 + expto_13 + expto_14 + expto_15) %>%  mutate(expulsiones = ( expulsion / matriculados)*100) %>% mutate(Aulas_buenas = aab11 + aab14) %>%  mutate(Total_aulas = aat11 + aat14) %>% mutate(estudiantes_aulas =   matriculados / Total_aulas) %>%  mutate(p_aulas_buenas = (Aulas_buenas / Total_aulas)*100) %>% mutate(compu_buenas = ifelse(is.na(estt11),0,estt11))


```

```{r}

# Se continua con los calculos de las variables
Base <- Base %>% mutate(soda = ifelse(is.na(sodt16), 0, ifelse(sodt16 > 1, 1, sodt16))) %>% mutate(Biblioteca = ifelse(is.na(bibt16), 0, ifelse(bibt16 > 1, 1, bibt16))) %>% mutate(comedor = ifelse(is.na(comt16), 0, ifelse(comt16 > 1, 1, comt16))) %>% mutate(laboratorio = ifelse(is.na(inft16), 0, ifelse(inft16 > 1, 1, inft16))) %>% mutate(total_talleres = (talt_ai14 + talt_ai15 + talt_ai16) / (talt_ai14 + talt_ai15 + talt_ai16)) %>% mutate(Talleres = ifelse(is.na(total_talleres), 0, ifelse(total_talleres > 1, 1, total_talleres))) %>% mutate(Serviciom_total = (sal14 +  sal15 + sal16)  /  (sal14 +  sal15 + sal16)) %>% mutate(Servicio_medico = ifelse(is.na(Serviciom_total), 0, ifelse(Serviciom_total > 1, 1, Serviciom_total))) %>% mutate(ser_intenet = (serv_int15 + serv_int16) / (serv_int15 + serv_int16) ) %>% mutate(Internet = ifelse(is.na(ser_intenet), 0, ifelse(ser_intenet > 1, 1, ser_intenet))) %>%  mutate(gim_total = (gimt14 + gimt15 + gimt16) / (gimt14 + gimt15 + gimt16)) %>% mutate(gimnasio = ifelse(is.na(gim_total), 0, ifelse(gim_total > 1, 1, gim_total))) %>% mutate(horario = case_when(rama16 == 11 ~ 1,rama16 == 21 ~ 2,rama16 == 31 ~ 3,TRUE ~ 1 ))

```

```{r}
# se selecciona las variables a utilizar
df_base <- Base %>% select(X2,Y2,nombre_ins,cdpr16,cddis16,matriculados,aprobacion,abandonos,violencia_estudiantil,expulsiones,estudiantes_aulas,p_aulas_buenas,compu_buenas,soda,Biblioteca,comedor,laboratorio,Talleres,Servicio_medico,Internet,gimnasio,horario,pc)
```

```{r}
na_count_valor <- sum(is.na(df_base$cdpr16))
print(paste("Número de NA en la columna 'valor':", na_count_valor))
```

```{r}
na_count_valor1 <- sum(is.na(df_base$cddis16))
print(paste("Número de NA en la columna 'valor':", na_count_valor1))
```

Validar la variable aprobacion y ajustar a 100 para aquellos colegios que superan este valor:

```{r}
df_base$aprobacion[df_base$aprobacion > 100] <- 100
```

# Revision y ajuste de los valores NA

Se realiza la revision de las observaciones que presentan NA se realiza agrupaciones por cantones para tomar los promedios y asignarlos.

```{r}
# Calcular las medias por cada grupo de 'pc'
medias_por_grupo <- df_base %>%
  group_by(pc) %>%
  summarise(
    matriculados_mean = mean(matriculados, na.rm = TRUE),
    aprobacion_mean = mean(aprobacion, na.rm = TRUE),
    abandonos_mean = mean(abandonos, na.rm = TRUE),
    violencia_estudiantil_mean = mean(violencia_estudiantil, na.rm = TRUE),
    expulsiones_mean = mean(expulsiones, na.rm = TRUE),
    estudiantes_aulas_mean = mean(estudiantes_aulas, na.rm = TRUE),
    p_aulas_buenas_mean = mean(p_aulas_buenas, na.rm = TRUE),
    compu_buenas_mean = mean(compu_buenas, na.rm = TRUE)
  )

# Reemplazar los NA usando las medias por grupo
df <- df_base %>%
  left_join(medias_por_grupo, by = "pc") %>%
  mutate(
    matriculados = ifelse(is.na(matriculados), matriculados_mean, matriculados),
    aprobacion = ifelse(is.na(aprobacion), aprobacion_mean, aprobacion),
    abandonos = ifelse(is.na(abandonos), abandonos_mean, abandonos),
    violencia_estudiantil = ifelse(is.na(violencia_estudiantil), violencia_estudiantil_mean, violencia_estudiantil),
    expulsiones = ifelse(is.na(expulsiones), expulsiones_mean, expulsiones),
    estudiantes_aulas = ifelse(is.na(estudiantes_aulas), estudiantes_aulas_mean, estudiantes_aulas),
    p_aulas_buenas = ifelse(is.na(p_aulas_buenas), p_aulas_buenas_mean, p_aulas_buenas),
    compu_buenas = ifelse(is.na(compu_buenas), compu_buenas_mean, compu_buenas)
  ) %>%
  select(-ends_with("_mean"))

# Reemplazar cualquier NA restante con las medias globales
df <- df %>%
  mutate(
    matriculados = ifelse(is.na(matriculados), mean(matriculados, na.rm = TRUE), matriculados),
    aprobacion = ifelse(is.na(aprobacion), mean(aprobacion, na.rm = TRUE), aprobacion),
    abandonos = ifelse(is.na(abandonos), mean(abandonos, na.rm = TRUE), abandonos),
    violencia_estudiantil = ifelse(is.na(violencia_estudiantil), mean(violencia_estudiantil, na.rm = TRUE), violencia_estudiantil),
    expulsiones = ifelse(is.na(expulsiones), mean(expulsiones, na.rm = TRUE), expulsiones),
    estudiantes_aulas = ifelse(is.na(estudiantes_aulas), mean(estudiantes_aulas, na.rm = TRUE), estudiantes_aulas),
    p_aulas_buenas = ifelse(is.na(p_aulas_buenas), mean(p_aulas_buenas, na.rm = TRUE), p_aulas_buenas),
    compu_buenas = ifelse(is.na(compu_buenas), mean(compu_buenas, na.rm = TRUE), compu_buenas)
  )

```

```{r}
df_final <- na.omit(df)
```

```{r}
datos <- df_final
str(df_final)
```

# Agregar los índices de desarrollo social al dataframe principal

Se unifican los dataframes por codigo de distrito

```{r}

data_final <- left_join(datos,poblacion_c,by = c("pc" = "PCD") )

# Eliminar la columna 'Participacion.electoral'
data_final$Participacion.electoral <- NULL

#data_final$Participacion.Educacion <- NULL


```

```{r}
data_final
```

**Establecer el umbral en el porcentaje de aprobación para determinar si un colegio presenta un porcentaje de aprobación bueno o malo y crear la variable binaria a predecir: "Calidad"**

```{r}
# Agregar la nueva columna 'aprobacion' basada en la columna 'aprobacion'
data_final$calidad <- ifelse(data_final$aprobacion >= 65, "y", "n")
#datos$pct_aprobacion <- NULL
data_final$calidad <- as.factor(data_final$calidad)
```

**Seleccion de variables para realizar la exploracion de los Datos**

```{r}
# Se realiza la seleccion de variables para realizar la exploracion de los Datos 

df_exp <- data_final %>%  select( "abandonos" ,"violencia_estudiantil", "expulsiones", "estudiantes_aulas", "p_aulas_buenas","compu_buenas" ,"soda",  "Biblioteca", "comedor", "laboratorio" , "Talleres", "Servicio_medico" , "Internet", "gimnasio","horario","Economica", "Salud",  "Seguridad", "aprobacion")
                                
```

# Visualización de los datos y exploración estadística

**Estadísticas descriptivas de la base de datos**

```{r}
summary(data_final)
```

```{r}

# Definir la función para crear un histograma 
crear_histograma <- function(data, variable, titulo, label_x, label_y = "Frecuencia") {
  
  # Crear el histograma con los parámetros proporcionados
  ggplot(data, aes(x = .data[[variable]])) +  
    geom_histogram(binwidth = 5, fill = "skyblue", color = "black", alpha = 0.7) +
    labs(title = titulo,
         x = label_x,
         y = label_y) +
    theme_minimal(base_size = 15) +
    theme(
      plot.title = element_text(hjust = 0.5, face = "bold", size = 12),  
      axis.title.x = element_text(margin = ggplot2::margin(t = 10)),
      axis.title.y = element_text(margin = ggplot2::margin(r = 10))
    ) +
    geom_vline(aes(xintercept = mean(.data[[variable]], na.rm = TRUE)), 
               color = "red", linetype = "dashed", linewidth = 1) +
    annotate("text", x = mean(data[[variable]], na.rm = TRUE), y = 1, 
             label = round(mean(data[[variable]], na.rm = TRUE), 2), 
             color = "red", vjust = -1, size = 5)
}


```

```{r}
crear_histograma(data_final, "aprobacion", 
                 "Histograma del Porcentaje de Aprobación", 
                 "Aprobación (%)")
```

**Distribución:**

La mayoría de las observaciones se concentran en el rango de aprobación del 50% al 70%. Esto indica que la mayor parte de los colegios tienen una tasa de aprobación en ese rango. Existen pocas instituciones con tasas de aprobación menores al 40% o mayores al 80%, lo que muestra que esos casos son menos comunes.

La distribución tiene forma aproximadamente simétrica, aunque parece un poco sesgada hacia la derecha (más valores acumulados hacia el rango superior).

```{r}
# Gráfico de BoxPlot

ggplot(data_final, aes(x = "", y = aprobacion)) +
  geom_boxplot(fill = "lightblue") +
  labs(title = "Boxplot de la Distribución de Aprobación", y = "Aprobación (%)") +
  theme_minimal()

```

**Análisis:**

**Mediana:** El Boxplot muestra que la mediana (línea negra dentro de la caja) está alrededor de 60%, lo que indica que el 50% de los datos está por encima y el otro 50% está por debajo de ese valor.

**Rango Intercuartil (IQR):** La caja representa el rango intercuartil (IQR), que va aproximadamente desde el 50% hasta el 70%. Esto significa que el 50% central de los datos de aprobación se encuentra en este rango.

**Valores Atípicos (Outliers):** Hay varios puntos por encima del 90%, que se consideran valores atípicos. Estos outliers representan escuelas que tienen una aprobación muy alta en comparación con la mayoría de las demás.

**Simetría:** El Boxplot muestra una leve asimetría hacia arriba, ya que la parte superior de la caja es más larga que la inferior, lo que indica que hay más variabilidad en los valores altos de aprobación.

```{r}
# Gráfico de violín 
ggplot(data_final, aes(x = "", y = aprobacion)) +
  geom_violin(fill = "lightgreen") +
  labs(title = "Violin Plot de la Distribución de Aprobación", y = "Aprobación (%)") +
  theme_minimal()


```

**Análisis:**

**Distribución:** Se puede observar que la mayor concentración de datos está alrededor del 60%, donde la sección es más ancha. Esto sugiere que la mayoría de las escuelas tienen un porcentaje de aprobación cercano al 60%.

**Densidad:** A diferencia del Boxplot, el Violin Plot muestra que hay una mayor densidad de valores por debajo de la mediana, con menos densidad en los valores más altos, excepto por un pico en el extremo superior, que coincide con los valores atípicos observados en el Boxplot.

**Simetría y Outliers:** Al igual que en el Boxplot, el Violin Plot confirma una ligera asimetría positiva (hacia los valores más altos), con un pequeño grupo de valores atípicos o extremos que aparecen en el rango superior cerca del 100%.

### **Porcentaje de probacion de los estudiantes con respecto a los horarios**

```{r}
# Asignar los nombres correspondientes al factor 'horario'
df_final$horario <- factor(df_final$horario, levels = c(1, 2, 3), labels = c("Diurno", "Mixto", "Nocturno"))

# Crear el boxplot con las nuevas etiquetas
ggplot(data = df_final, mapping = aes(x = horario, y = aprobacion, colour = horario)) +
    geom_boxplot() +
    theme_bw() +
    theme(legend.position = "none") +
    labs(x = "Horario", y = "Aprobación (%)")  # Etiquetas del eje X e Y

```

**Los colegios diurnos:**

Tienen la mayor variabilidad en las tasas de aprobación, con algunas instituciones que tienen resultados excepcionalmente altos (outliers) y otras que caen en rangos más bajos.

**Los colegios mixtos:**

Tienen una distribución más centrada, pero también presenta algunos outliers bajos, indicando que algunas instituciones tienen dificultades.

**Los colegions Nocturnos:**

Muestran resultados consistentes con un rango más alto y estable en las aprobaciones.

### **Top 10 - Colegios con mejor porcentaje de aprobación**

```{r}
# Extraer el Top 10 de 'aprobacion', mostrando solo las columnas nombre_ins y aprobacion
top_10 <- data_final[order(-data_final$aprobacion),][1:10, c("nombre_ins", "aprobacion")]
top_10
```

### Top 10 - Colegios con el peor porcentaje de aprobación

```{r}

# Extraer el Lower 10 de 'aprobacion', mostrando solo las columnas nombre_ins y aprobacion
lower_10 <- data_final[order(data_final$aprobacion),][1:10, c("nombre_ins", "aprobacion")]
lower_10 <- lower_10[order(-lower_10$aprobacion), ]  
lower_10

```

**Comportamiento de otros indicadores usados en el Modelo**

```{r}
crear_histograma(data_final, "Salud", 
                 "Histograma de Indice de Salud", 
                 "Indice Salud (%)")

crear_histograma(data_final, "Economica", 
                 "Histograma de Indice Economico", 
                 "Indice Economico (%)")

crear_histograma(data_final, "Seguridad", 
                 "Histograma del Indice de Seguridad", 
                 "Seguridad (%)")

```

Funciones para crear los mapas

```{r}


# Cargar las librerías necesarias
library(leaflet)

# Definir la función para crear el mapa con clusters para una variable determinada
crear_mapa_con_cluster_general <- function(data, variable_hijo) {
  
  # Crear la paleta de colores para la variable
  pal <- colorNumeric(palette = "RdYlGn", domain = range(data[[variable_hijo]], na.rm = TRUE))
 

  # Custom clustering function with uniform icon size and centered text
  customClusterOptions <- markerClusterOptions(
    iconCreateFunction = JS(paste0("
      function(cluster) {
        var markers = cluster.getAllChildMarkers();
        var sum = 0;
        var count = markers.length;
        for (var i = 0; i < count; i++) {
          var value = markers[i].options.customOption;  // Acceder al valor con un nombre más claro
          if (!isNaN(value)) {  // Asegurarse de que el valor no sea NaN
            sum += Number(value);
          }
        }
        var avg = sum / count;

        // Define color based on average value
        var color;
        if (avg >= 90) {
          color = '#1a9850';  // Green
        } else if (avg >= 80) {
          color = '#91cf60';
        } else if (avg >= 70) {
          color = '#d9ef8b';
        } else if (avg >= 60) {
          color = '#fee08b';
        } else if (avg >= 50) {
          color = '#fc8d59';  
        } else {
          color = '#d73027';  // Red
        }

        // Fixed size for all clusters
        var size = 45;

        return new L.DivIcon({
          html: '<div style=\"background-color:' + color + '; width: ' + size + 'px; height: ' + size + 'px; border-radius: 50%; display: flex; align-items: center; justify-content: center; color: white; font-weight: bold; text-align: center; line-height: 1.2;\">' + 
                '<span style=\"font-size:12px;\">' + Math.round(avg) + '%<br>' + count + '</span></div>',
          className: 'marker-cluster',
          iconSize: new L.Point(size, size)
        });
      }
    "))
  )

  # Crear el mapa
  mapa <- leaflet(data) %>%
    addTiles() %>%
    addCircleMarkers(
      ~X2, ~Y2, 
      color = ~pal(get(variable_hijo)),  # Colorear los círculos con la variable seleccionada
      fillOpacity = 0.7,
      radius = 12,  # Tamaño ligeramente mayor para los marcadores individuales
      stroke = FALSE,
      popup = ~paste("<strong>Institución:</strong> ", nombre_ins, "<br><strong>", variable_hijo, ":</strong> ", get(variable_hijo)),
      clusterOptions = customClusterOptions,
      label = ~as.character(get(variable_hijo)),
      options = markerOptions(customOption = ~get(variable_hijo))  # Aquí se asigna el valor correcto
    ) %>%
    addLegend(
      pal = pal,
      values = range(data[[variable_hijo]], na.rm = TRUE),
      title = variable_hijo,
      position = "topright",
      labFormat = labelFormat(suffix = "%"),
      opacity = 0.8
    )
  
  return(mapa)
}

```

```{r}


# Definir la función para crear el mapa con clusters para una variable determinada
crear_mapa_con_cluster_especifico <- function(data, variable_hijo) {
  
  # Crear la paleta de colores para la variable
  #pal <- colorNumeric(palette = "RdYlGn", domain = range(data[[variable_hijo]], na.rm = TRUE))
  pal <- colorNumeric(palette = "RdYlGn", domain = c(0, 100))

  # Custom clustering function with uniform icon size and centered text
  customClusterOptions <- markerClusterOptions(
    iconCreateFunction = JS(paste0("
      function(cluster) {
        var markers = cluster.getAllChildMarkers();
        var sum = 0;
        var count = markers.length;
        for (var i = 0; i < count; i++) {
          var value = markers[i].options.customOption;  // Acceder al valor con un nombre más claro
          if (!isNaN(value)) {  // Asegurarse de que el valor no sea NaN
            sum += Number(value);
          }
        }
        var avg = sum / count;

        // Define color based on average value
        var color;
        if (avg >= 75) {
          color = '#1a9850';  // Green (para valores de 75 en adelante)
        } else if (avg >= 50) {
          color = '#91cf60';  // Light Green (50-75)
        } else if (avg >= 35) {
          color = '#d9ef8b';  // Yellow (35-50)
        } else if (avg >= 20) {
          color = '#fee08b';  // Light Orange (20-35)
        } else if (avg >= 10) {
          color = '#fc8d59';  // Orange (10-20)
        } else {
          color = '#d73027';  // Red (0-10)
        }

        // Fixed size for all clusters
        var size = 45;

        return new L.DivIcon({
          html: '<div style=\"background-color:' + color + '; width: ' + size + 'px; height: ' + size + 'px; border-radius: 50%; display: flex; align-items: center; justify-content: center; color: white; font-weight: bold; text-align: center; line-height: 1.2;\">' + 
                '<span style=\"font-size:12px;\">' + Math.round(avg) + '%<br>' + count + '</span></div>',
          className: 'marker-cluster',
          iconSize: new L.Point(size, size)
        });
      }
    "))
  )

  # Crear el mapa
  mapa <- leaflet(data) %>%
    addTiles() %>%
    addCircleMarkers(
      ~X2, ~Y2, 
      color = ~pal(get(variable_hijo)),  # Colorear los círculos con la variable seleccionada
      fillOpacity = 0.7,
      radius = 12,  # Tamaño ligeramente mayor para los marcadores individuales
      stroke = FALSE,
      popup = ~paste("<strong>Institución:</strong> ", nombre_ins, "<br><strong>", variable_hijo, ":</strong> ", get(variable_hijo)),
      clusterOptions = customClusterOptions,
      label = ~as.character(get(variable_hijo)),
      options = markerOptions(customOption = ~get(variable_hijo))  # Aquí se asigna el valor correcto
    ) %>%
    addLegend(
      pal = pal,
      values = range(data[[variable_hijo]], na.rm = TRUE),
      title = variable_hijo,
      position = "topright",
      labFormat = labelFormat(suffix = "%"),
      opacity = 0.8
    )
  
  return(mapa)
}

```

### Vizualizacion geográfica del porcentaje de aprobación por colegio

```{r}
crear_mapa_con_cluster_general(data_final, "aprobacion")

```

### Vizualizacion geográfica del Indice de Seguridad por distrito

```{r}
crear_mapa_con_cluster_general(data_final, "Seguridad")
```

### Vizualizacion geográfica del Indice de Salud por distrito

```{r}
crear_mapa_con_cluster_general(data_final, "Salud")
```

### Vizualizacion geográfica del Indice Económico distrito

```{r}
crear_mapa_con_cluster_especifico(data_final, "Economica")
```

### Valores de aprobación países OCDE prueba PISA

```{r}

# Datos: Puntuaciones PISA y lista de países proporcionada
pisa_scores <- data.frame(
  country = c("Singapore", "Macau", "Taiwan", "Japan", "South Korea", "Hong Kong", "Estonia", "Canada", 
              "Ireland", "Switzerland", "Australia", "New Zealand", "Finland", "United Kingdom", 
              "Poland", "Czech Republic", "Denmark", "United States", "Sweden", "Belgium", "Austria", 
              "Slovenia", "Latvia", "Germany", "Netherlands", "France", "Portugal", "Hungary", "Italy", 
              "Lithuania", "Spain", "Croatia", "Norway", "Vietnam", "Israel", "Turkey", "Malta", 
              "Slovakia", "Iceland", "Serbia", "Ukraine", "Brunei", "Greece", "Chile", "Romania", 
              "United Arab Emirates", "Uruguay", "Qatar", "Bulgaria", "Moldova", "Kazakhstan", "Mexico", 
              "Montenegro", "Mongolia", "Malaysia", "Costa Rica", "Cyprus", "Peru", "Colombia", 
              "Jamaica", "Brazil", "Argentina", "Thailand", "Saudi Arabia", "Georgia", "Azerbaijan", 
              "Panama", "North Macedonia", "Indonesia", "Albania", "Guatemala", "Palestine", 
              "Paraguay", "El Salvador", "Jordan", "Morocco", "Philippines", "Uzbekistan", "Kosovo", 
              "Dominican Republic", "Cambodia"),
  score = c(560, 535, 533, 533, 523, 520, 516, 506, 504, 498, 497, 495, 495, 494, 492, 491, 491, 
            489, 488, 486, 486, 485, 484, 482, 480, 478, 478, 477, 477, 477, 477, 474, 474, 468, 466, 
            462, 459, 458, 447, 442, 440, 439, 436, 435, 428, 427, 425, 422, 414, 414, 411, 407, 
            405, 405, 404, 404, 403, 402, 401, 397, 397, 395, 394, 387, 383, 381, 379, 376, 369, 
            367, 364, 361, 360, 360, 359, 356, 353, 352, 351, 350, 337)
)

# Ajustar nombres de países en pisa_scores para que coincidan con world_map
pisa_scores$country[pisa_scores$country == "South Korea"] <- "Korea, South"
pisa_scores$country[pisa_scores$country == "United States"] <- "United States of America"
pisa_scores$country[pisa_scores$country == "United Arab Emirates"] <- "United Arab Emirates"
pisa_scores$country[pisa_scores$country == "United Kingdom"] <- "United Kingdom"
pisa_scores$country[pisa_scores$country == "North Macedonia"] <- "Macedonia"
pisa_scores$country[pisa_scores$country == "Hong Kong"] <- "Hong Kong S.A.R."
pisa_scores$country[pisa_scores$country == "Kosovo"] <- "Republic of Kosovo"


# Obtener el mapa del mundo
world_map <- getMap(resolution = "low")

# Crear una columna para almacenar las puntuaciones PISA en world_map@data
world_map@data$pisa_score <- NA  # Inicializar con NA

# Asignar las puntuaciones directamente a los países en world_map
for (i in 1:nrow(pisa_scores)) {
  country_name <- pisa_scores$country[i]
  score_value <- pisa_scores$score[i]
  
  # Buscar el índice del país en world_map@data
  country_index <- which(world_map@data$ADMIN == country_name)
  
  # Si el país se encuentra, asignar el valor de PISA
  if (length(country_index) > 0) {
    world_map@data$pisa_score[country_index] <- score_value
  }
}

# Crear una paleta de colores basada en las puntuaciones
pal <- colorNumeric("YlGnBu", domain = world_map@data$pisa_score, na.color = "white")

# Crear el mapa usando leaflet
leaflet(data = world_map) %>%
  addTiles() %>%
  addPolygons(
    fillColor = ~pal(world_map@data$pisa_score),
    fillOpacity = 0.7,
    color = "black",
    weight = 0.5,
    popup = ~paste(world_map@data$ADMIN, "<br>PISA Score: ", world_map@data$pisa_score)
  ) %>%
  addLegend(pal = pal, values = world_map@data$pisa_score, title = "PISA Score", position = "bottomright")


```

### Correlacion de las observaciones

```{r, fig.width=14, fig.height=10}

#options(repr.plot.width = 18, repr.plot.height = 10)


# Calcular la matriz de correlación
cor_matrix <- cor(df_exp, use = "complete.obs", method = "pearson")

# Asegurar el mismo orden de variables en los ejes X e Y
var_order <- colnames(cor_matrix)

# Visualizar la matriz de correlación solo en la parte inferior
ggcorrplot(
  cor_matrix, 
  lab = TRUE,                   # Mostrar valores de correlación en las celdas
  lab_size = 3.5,                 
  hc.order = FALSE,              # Mantener el orden original
  type = "lower",                # Mostrar solo la mitad inferior
  outline.color = "white",       
  ggtheme = ggplot2::theme_minimal(), 
  show.legend = TRUE             # Mostrar la leyenda de colores
) +
  scale_x_discrete(limits = var_order) +  # Mantener el orden del eje X
  scale_y_discrete(limits = rev(var_order)) +  
  theme(
    axis.text.x = element_text(angle = 45, hjust = 1, size = 14),  # Rotar etiquetas del eje X
    axis.text.y = element_text(size = 14),                         
    panel.grid.major = element_line(color = "grey80"),            
    panel.grid.minor = element_line(color = "grey90")             
  ) +
  ggtitle("Matriz de Correlación de Indicadores en Colegios") +    # Agregar el título
  theme(plot.title = element_text(hjust = 0.5, size = 18))        # Centrar el título y ajustar el tamaño



```

**Análisis de las Correlaciones**:

No se observan correlaciones fuertes ni medias en relación con la aprobación. Las correlaciones identificadas son mayormente débiles, lo que sugiere que las tasas de aprobación no están fuertemente influenciadas por las variables incluidas en el análisis, como la infraestructura o los servicios proporcionados.

Esto podría indicar que otros factores no medidos en esta matriz podrían tener un mayor impacto en las tasas de aprobación en las instituciones.

Relaciones débiles (correlaciones entre \|0\| y \|0.3\|):

**Indice de Seguridad** (0.18): Hay una correlación positiva débil entre la seguridad en los distritos donde están los colegios y las tasas de aprobación. Esto sugiere que a mayor seguridad percibida, las tasas de aprobación son ligeramente mejores, pero no es un factor determinante.

**Indice de Salud** (0.19): La correlación positiva con el indice de salud en los distritos también es débil. Esto indica que aunque los servicios de salud pueden influir en las tasas de aprobación, su impacto es limitado.

**Indice Económico** (0.18): La condición económica de los distritos donde están los colegios tien una correlación positiva débil con la aprobación. Esto implica que los recursos económicos no tienen un impacto fuerte en el rendimiento académico medido por la aprobación.

**Gimnasio** (0.13): La disponibilidad de instalaciones deportivas muestra una correlación positiva débil con la aprobación. Los estudiantes en instituciones con gimnasio tienden a tener mejores tasas de aprobación, aunque la relación no es muy fuerte.

**Internet** (0.07): El acceso a Internet en las instituciones tiene una relación positiva muy débil con la aprobación, lo que sugiere que no es un factor influyente en las tasas de aprobación.

**Servicio Médico** (0.12): Aunque importante, la correlación del servicio médico con la aprobación es muy débil, lo que indica que otros factores tienen más peso en los resultados de aprobación.

**Talleres** (-0.03): Los talleres tienen una correlación negativa muy débil con la aprobación, indicando una relación insignificante entre estas variables.

**Laboratorio** (0.01): Los laboratorios tampoco presentan una correlación significativa con las tasas de aprobación, siendo casi nula la relación.

**Comedor** (0.17): La disponibilidad de un comedor tiene una correlación débil positiva con la aprobación, sugiriendo un impacto menor en los resultados académicos.

**Biblioteca** (0.17): Similar al comedor, la presencia de una biblioteca tiene un impacto leve en la aprobación, mostrando una correlación débil positiva.

**Soda** (0.15): La correlación positiva con la soda en las instituciones es débil, sugiriendo que el servicio de alimentos y bebidas no tiene un impacto significativo en las tasas de aprobación.

**Computadoras Buenas** (0.15): Aunque el acceso a buenas computadoras es positivo, su correlación con la aprobación es débil.

**Proporción de Aulas Buenas** (0.12): La calidad de las aulas también tiene una correlación positiva débil, indicando que la infraestructura no es un factor determinante en las tasas de aprobación.

**Estudiantes por Aula** (0.05): La cantidad de estudiantes por aula tiene una correlación débil con la aprobación.

**Expulsiones** (-0.11): Las expulsiones tienen una correlación negativa débil con la aprobación, lo que sugiere que un mayor número de expulsiones puede afectar ligeramente las tasas de aprobación, pero no de manera significativa.

**Violencia Estudiantil** (-0.08): La violencia estudiantil también presenta una correlación negativa débil con la aprobación, sugiriendo que afecta mínimamente el rendimiento académico.

**Abandonos** (-0.06): Aunque los abandonos tienen un impacto negativo, la correlación con la aprobación es muy débil.

Por otro lado las correlaciones entre las diferentes variables de infraestructura y servicios de los colegios revelan ciertas agrupaciones lógicas. Las instalaciones como sodas, comedores y bibliotecas tienden a coexistir en las instituciones con mejores recursos. Las expulsiones están relacionadas de forma moderada con la violencia estudiantil, lo que sugiere que la disciplina sigue siendo un factor relevante en el ambiente escolar.

Ejemplo:

**Indice económico y Salud** (0.56): Existe una relación fuerte entre las condiciones económicas y la provisión de servicios de salud.

**Soda y Biblioteca** (0.53): La correlación positiva sugiere que los colegios que disponen de una soda también tienden a tener bibliotecas, lo que podría estar relacionado con la infraestructura más completa en estas instituciones.

**Soda y Laboratorio** (0.41): Hay una correlación media entre tener una soda y la disponibilidad de laboratorios. Las instituciones con laboratorios también tienden a ofrecer servicios de alimentación.

**Soda y Comedor** (0.36): La relación entre la soda y el comedor es moderada, lo cual es esperable ya que ambos servicios están relacionados con la provisión de alimentos a los estudiantes.

**Biblioteca y Laboratorio** (0.42): La correlación entre biblioteca y laboratorio sugiere que las instituciones que invierten en una infraestructura académica sólida tienden a ofrecer ambos servicios.

**Expulsiones y Violencia Estudiantil** (0.36): Hay una correlación positiva media entre la violencia estudiantil y las expulsiones. Esto sugiere que los problemas disciplinarios asociados con la violencia están vinculados a una mayor frecuencia de expulsiones.

```{r}

# Definir la función para crear el scatter plot 

crear_scatter_plot <- function(data, var_x, var_y, titulo, titulo_x, titulo_y) {
  
  ggplot(data = data, mapping = aes(x = {{var_x}}, y = {{var_y}})) +
    geom_point(colour = "darkred") +  # Color de los puntos
    geom_smooth(method = "lm", colour = "black") +  # Línea de regresión lineal
    theme_bw() +  # Tema de fondo en blanco y negro
    labs(
      title = titulo,        # Título del gráfico
      x = titulo_x,          # Título del eje X
      y = titulo_y           # Título del eje Y
    )
}


crear_scatter_plot(df_exp, Economica, aprobacion, 
                   "Relación entre Índice Económico y Aprobación", 
                   "Índice Económico", "Porcentaje de Aprobación (%)")



```

La línea de regresión lineal mostrada en el gráfico sugiere una correlación positiva entre el Índice Económico y el Porcentaje de Aprobación.

Aunque la pendiente de la línea es suave, lo que sugiere una correlación débil, todavía indica que, en general, a medida que aumenta el Índice Económico, también tiende a aumentar el Porcentaje de Aprobación.

```{r}

crear_scatter_plot(df_exp, Seguridad, aprobacion, 
                   "Relación entre Índice Seguridad y Aprobación", 
                   "Índice Seguridad", "Porcentaje de Aprobación (%)")

```

Aunque se podría esperar que una mayor seguridad en las instituciones estuviera relacionada con un mayor porcentaje de aprobación, este gráfico sugiere lo contrario. No hay una relación clara entre la seguridad y la aprobación.

De hecho, la ligera pendiente negativa de la línea de tendencia podría implicar que, en algunos casos, instituciones con mayor seguridad tienden a tener porcentajes de aprobación más bajos, pero esta tendencia es tan débil que es estadísticamente insignificante.

```{r}

crear_scatter_plot(df_exp, Salud, aprobacion, 
                   "Relación entre Índice Salud y Aprobación", 
                   "Índice Salud", "Porcentaje de Aprobación (%)")

```

Se observa una correlacion fuerte y positiva entre expulsiones y violencia estudiantil.

```{r}

crear_scatter_plot(df_exp, expulsiones, violencia_estudiantil, 
                   "Relación entre Índice Expulsiones y Violencia Estudiantil", 
                   "Índice Expulsiones", "Indice Violencia Estudiantil")

```

```{r}
ggplot(data = df_exp, mapping = aes(x = p_aulas_buenas, y = estudiantes_aulas)) + 
  geom_boxplot(mapping = aes(group = cut_width(p_aulas_buenas, 7))) +
  labs(
    title = "Relación entre Aulas Buenas y Estudiantes con Aulas",
    x = "p_aulas_buenas",
    y = "estudiantes_aulas"
  ) +
  theme(
    plot.title = element_text(hjust = 0.5)
  )

```

# Modelado

Realizar el modelado utilizando diferentes algoritmos para identificar el que mejor prediga la calidad de la aprobación en los Colegios de Secundaria en Costa Rica.

```{r}
# Se realiza la seleccion de variables para realizar los modelados

df_ml <- data_final %>%  select( "abandonos" ,"violencia_estudiantil", "expulsiones", "estudiantes_aulas", "p_aulas_buenas" ,"soda",  "Biblioteca", "comedor", "laboratorio" , "Talleres", "Servicio_medico" , "Internet", "gimnasio","horario","Economica", "Salud",  "Seguridad", "calidad")
                                
df_ml

#write.csv(df_ml, "df_ml.csv")
                                
```

**Balance de la variable a predecir la Clase: Calidad**

```{r}
prediction.variable.balance(df_ml,'calidad')
```

El gráfico muestra un desbalance en la variable "calidad", donde hay significativamente más observaciones en la categoría **'n'** (aprox. 600) que en la categoría **'y'** (aprox. 400). Este desbalance puede causar que los modelos de clasificación tiendan a predecir mejor la clase mayoritaria (**'n'**) y fallen en la clase minoritaria (**'y'**)

**Poder predictivo de las variables**

```{r}
numerical.predictive.power(df_ml, "calidad","Economica")
```

La variable **Económica** muestra una buena capacidad predictiva, ya que las distribuciones de las clases **'n'** y **'y'** están bien diferenciadas, con **'n'** concentrada en valores bajos y **'y'** en valores más altos.

```{r}
numerical.predictive.power(df_ml, "calidad","Salud")
```

La variable **Salud** también tiene un buen poder predictivo, con una diferenciación clara entre las clases **'n'** y **'y'**, donde **'y'** tiende a concentrarse en valores más altos, mientras que **'n'** está más distribuida hacia valores intermedios.

```{r}
numerical.predictive.power(df_ml, "calidad","Seguridad")
```

La variable **Seguridad** tiene un poder predictivo moderado, con ambos grupos concentrados en valores altos, pero la clase **'n'** predomina ligeramente

```{r}
numerical.predictive.power(df_ml, "calidad","estudiantes_aulas")
```

La variable **estudiantes_aulas** muestra un patrón donde los valores más bajos están asociados con la clase **'y'** (calidad alta), mientras que los valores más altos tienden a asociarse más con la clase **'n'** (calidad baja). Esto indica que a medida que aumenta el número de estudiantes por aula, es más probable que la calidad percibida disminuya.

```{r}
numerical.predictive.power(df_ml, "calidad","p_aulas_buenas")
```

La variable **p_aulas_buenas** indica que, a medida que aumenta el porcentaje de aulas en buenas condiciones, también aumenta la probabilidad de que la calidad de la institución sea alta (valor "y"). Las instituciones con un mayor porcentaje de aulas en buenas condiciones (cerca del 100%) tienden a estar asociadas con una mejor calidad, lo que sugiere que la infraestructura adecuada en las aulas es un factor importante para la calidad educativa.

```{r}
numerical.predictive.power(df_ml, "calidad","abandonos")
```

En la variable **abandono**, se observa una tendencia clara: las instituciones con pocos o ningún abandono son más propensas a ser calificadas como "y" (alta calidad). Por otro lado, a medida que el número de abandonos aumenta, la probabilidad de que una institución reciba una calificación de "n" (baja calidad) también crece.

```{r}
numerical.predictive.power(df_ml, "calidad","violencia_estudiantil")
```

En la variable **violencia estudiantil**, la mayoría de las instituciones con baja o nula violencia estudiantil tienden a ser calificadas como de alta calidad ("y"). A medida que los niveles de violencia aumentan, es más probable que las instituciones reciban una calificación de baja calidad ("n"). La violencia estudiantil, aunque con una distribución sesgada hacia valores bajos, parece ser un fuerte indicador de baja calidad cuando está presente.

**Estrategia para el modelado : Calibrar los modelos primero y luego aplicar validación cruzada**

### Calibración de modelos

*(Ver documento con la calibración)*

**Lista de Modelos y Hiperparámetros Optimizados**

| **Modelo**                  | **Hiperparámetros Optimizados**                                                                                                                                    |
|-------------------|-----------------------------------------------------|
| **SVM**                     | \- `kernel`: **`linear`** <br>                                                                                                                                     |
| **KNN**                     | \- `kernel`: **`biweight`** <br>                                                                                                                                   |
| **Potenciación (AdaBoost)** | \- `iter`: Número de iteraciones (**50**) <br> - `nu`: Tasa de aprendizaje (0.1)                                                                                   |
| **GLM**                     | \- No se optimiza ningún hiperparámetro específico para este modelo, solo se ajusta la regresión logística binaria (`family = binomial`)                           |
| **GLMNET**                  | \- `alpha`: **1** <br> - `lambda`: 0.01                                                                                                                            |
| **Bosques Aleatorios**      | \- `ntree`: Número de árboles (100) <br> - `mtry`: Número de variables consideradas en cada split (**4**)                                                          |
| **Árboles de Decisión**     | \- `cp`: Parámetro de complejidad para la poda (**0.05**) <br> - `maxdepth`: Profundidad máxima del árbol (15)                                                     |
| **Naive Bayes**             | \- `fL`: Suavizado de Laplace (0) <br> - `usekernel`: Usar kernel (TRUE) <br> - `adjust`: Ajuste del kernel (1)                                                    |
| **XGBoosting**              | \- `booster`: **`dart`** <br>                                                                                                                                      |
| **Neural Net**              | \- `size`: Número de neuronas en la capa oculta (**100**) <br> - `decay`: Tasa de regularización (**0.001**) <br> - `maxit`: Número máximo de iteraciones (**50**) |

### Validación cruzada de los Modelos

**Generar todos los modelos usando validación cruzada para comparar y encontrar el modelo con el mejor rendimiento**

```{r}
numero.filas                <- nrow(df_ml)
cantidad.validacion.cruzada <- 5
cantidad.grupos             <- 10

# Acumuladores de la Precisión Global para el gráfico de barras
pg.svm.total <- 0
pg.knn.total <- 0
pg.bayes.total <- 0
pg.arbol.total <- 0
pg.bosque.total <- 0    
pg.potenciacion.total <- 0
pg.red.total <- 0    
pg.xgboost.total <- 0  
pg.glm.total <- 0   
pg.glmnet.total <- 0 
# Listas para guardar las Precisiones Globales en cada experimento para el gráfico de líneas
lista.pg.svm <- list()
lista.pg.knn <- list()
lista.pg.bayes <- list()
lista.pg.arbol <- list()
lista.pg.bosque <- list()   
lista.pg.potenciacion <- list()
lista.pg.red <- list()   
lista.pg.xgboost <- list()
lista.pg.glm <- list() 
lista.pg.glmnet <- list()

# Acumuladores del NO para el gráfico de barras
no.svm.total <- 0
no.knn.total <- 0
no.bayes.total <- 0
no.arbol.total <- 0
no.bosque.total <- 0    
no.potenciacion.total <- 0
no.red.total <- 0    
no.xgboost.total <- 0  
no.glm.total <- 0   
no.glmnet.total <- 0 
# Listas para guardar lel No en cada experimento para el gráfico de líneas
lista.no.svm <- list()
lista.no.knn <- list()
lista.no.bayes <- list()
lista.no.arbol <- list()
lista.no.bosque <- list()   
lista.no.potenciacion <- list()
lista.no.red <- list()   
lista.no.xgboost <- list()
lista.no.glm <- list() 
lista.no.glmnet <- list()

# Acumuladores del SI para el gráfico de barras
si.svm.total <- 0
si.knn.total <- 0
si.bayes.total <- 0
si.arbol.total <- 0
si.bosque.total <- 0    
si.potenciacion.total <- 0
si.red.total <- 0    
si.xgboost.total <- 0  
si.glm.total <- 0   
si.glmnet.total <- 0 
# Listas para guardar del SI en cada experimento para el gráfico de líneas
lista.si.svm <- list()
lista.si.knn <- list()
lista.si.bayes <- list()
lista.si.arbol <- list()
lista.si.bosque <- list()   
lista.si.potenciacion <- list()
lista.si.red <- list()   
lista.si.xgboost <- list()
lista.si.glm <- list() 
lista.si.glmnet <- list()

```

```{r}


# Validación cruzada 3 veces
for (i in 1:cantidad.validacion.cruzada) {
  grupos <- createFolds(1:numero.filas, cantidad.grupos) # Crea los 10 grupos
  # Acumuladores de la Precisión Global para el gráfico de barras
  pg.svm <- 0
  pg.knn <- 0
  pg.bayes <- 0
  pg.arbol <- 0
  pg.bosque <- 0    
  pg.potenciacion <- 0
  pg.red <- 0    
  pg.xgboost <- 0  
  pg.glm <- 0   
  pg.glmnet <- 0   
  
  # Acumuladores del NO para el gráfico de barras
  no.svm <- 0
  no.knn <- 0
  no.bayes <- 0
  no.arbol <- 0
  no.bosque <- 0    
  no.potenciacion <- 0
  no.red <- 0    
  no.xgboost <- 0  
  no.glm <- 0   
  no.glmnet <- 0 

  # Acumuladores del SI para el gráfico de barras
  si.svm <- 0
  si.knn <- 0
  si.bayes <- 0
  si.arbol <- 0
  si.bosque <- 0    
  si.potenciacion <- 0
  si.red <- 0    
  si.xgboost <- 0  
  si.glm <- 0   
  si.glmnet <- 0 

 # Este ciclo es el que hace validación cruzada con 5 grupos
  for (k in 1:cantidad.grupos) {
    muestra   <- grupos[[k]] # Por ser una lista requiere de doble paréntesis
    ttesting  <- df_ml[muestra, ]
    ttraining <- df_ml[-muestra, ]
    
    modelo          <- train.svm(calidad ~ ., data = ttraining, kernel = "linear", probability = FALSE)
    prediccion      <- predict(modelo, ttesting)
    pg.svm <- pg.svm + general.indexes(ttesting,prediccion)$overall.accuracy
    no.svm <- no.svm + general.indexes(ttesting,prediccion)$category.accuracy[1]
    si.svm <- si.svm + general.indexes(ttesting,prediccion)$category.accuracy[2]
    
    modelo          <- train.knn(calidad ~ ., data = ttraining, kernel = "biweight",  kmax = 37, probability = FALSE)
    prediccion      <- predict(modelo, ttesting)
    pg.knn <- pg.knn + general.indexes(ttesting,prediccion)$overall.accuracy
    no.knn <- no.knn + general.indexes(ttesting,prediccion)$category.accuracy[1]
    si.knn <- si.knn + general.indexes(ttesting,prediccion)$category.accuracy[2]
    
    
    modelo          <- train.bayes(calidad ~ ., data = ttraining,fL = 0, usekernel = TRUE, adjust = 1)
    prediccion      <- predict(modelo, ttesting)
    pg.bayes <- pg.bayes + general.indexes(ttesting,prediccion)$overall.accuracy
    no.bayes <- no.bayes + general.indexes(ttesting,prediccion)$category.accuracy[1]
    si.bayes <- si.bayes + general.indexes(ttesting,prediccion)$category.accuracy[2]
    
    modelo          <- train.rpart(calidad ~ ., data = ttraining, cp = 0.05, maxdepth = 15)
    prediccion      <- predict(modelo, ttesting)
    pg.arbol <- pg.arbol + general.indexes(ttesting,prediccion)$overall.accuracy
    no.arbol <- no.arbol + general.indexes(ttesting,prediccion)$category.accuracy[1]
    si.arbol <- si.arbol + general.indexes(ttesting,prediccion)$category.accuracy[2]
    
    modelo          <- train.randomForest(calidad ~ ., data = ttraining,ntree = 100, mtry = 4)
    prediccion      <- predict(modelo, ttesting)
    pg.bosque <- pg.bosque + general.indexes(ttesting,prediccion)$overall.accuracy
    no.bosque <- no.bosque + general.indexes(ttesting,prediccion)$category.accuracy[1]
    si.bosque <- si.bosque + general.indexes(ttesting,prediccion)$category.accuracy[2]
    
    modelo          <- train.ada(calidad ~ ., data = ttraining, iter = 50, nu = 0.1, type = "discrete")
    prediccion      <- predict(modelo, ttesting)
    pg.potenciacion <- pg.potenciacion + general.indexes(ttesting,prediccion)$overall.accuracy
    no.potenciacion <- no.potenciacion + general.indexes(ttesting,prediccion)$category.accuracy[1]
    si.potenciacion <- si.potenciacion + general.indexes(ttesting,prediccion)$category.accuracy[2]
    
    modelo          <- train.nnet(calidad ~ ., data = ttraining, size = 10, MaxNWts = 5000, 
                                  rang = 0.01, decay = 5e-4, maxit = 45, trace = TRUE)
    prediccion      <- predict(modelo, ttesting)
    pg.red <- pg.red + general.indexes(ttesting,prediccion)$overall.accuracy
    no.red <- no.red + general.indexes(ttesting,prediccion)$category.accuracy[1]
    si.red <- si.red + general.indexes(ttesting,prediccion)$category.accuracy[2]
    
    modelo          <- train.xgboost(calidad ~ ., data = ttraining,booster = 'dart', nrounds = 79,
                                   print_every_n = 10, maximize = F , eval_metric = "error",verbose = 0)
    prediccion      <- predict(modelo, ttesting)
    pg.xgboost <- pg.xgboost + general.indexes(ttesting,prediccion)$overall.accuracy
    no.xgboost <- no.xgboost + general.indexes(ttesting,prediccion)$category.accuracy[1]
    si.xgboost <- si.xgboost + general.indexes(ttesting,prediccion)$category.accuracy[2]
    
    modelo          <- train.glm(calidad ~ ., data = ttraining)
    prediccion      <- predict(modelo, ttesting)
    pg.glm <- pg.glm + general.indexes(ttesting,prediccion)$overall.accuracy
    no.glm <- no.glm + general.indexes(ttesting,prediccion)$category.accuracy[1]
    si.glm <- si.glm + general.indexes(ttesting,prediccion)$category.accuracy[2]
    
    modelo          <- train.glmnet(calidad ~ ., data = ttraining, alpha = 1, lambda = 0.01, standardize = TRUE)
    prediccion      <- predict(modelo, ttesting)
    pg.glmnet <- pg.glmnet + general.indexes(ttesting,prediccion)$overall.accuracy
    no.glmnet <- no.glmnet + general.indexes(ttesting,prediccion)$category.accuracy[1]
    si.glmnet <- si.glmnet + general.indexes(ttesting,prediccion)$category.accuracy[2]
  }
  pg.svm <- pg.svm/cantidad.grupos
  pg.knn <- pg.knn/cantidad.grupos
  pg.bayes <- pg.bayes/cantidad.grupos
  pg.arbol <- pg.arbol/cantidad.grupos
  pg.bosque <- pg.bosque/cantidad.grupos
  pg.potenciacion <- pg.potenciacion/cantidad.grupos
  pg.red <- pg.red/cantidad.grupos
  pg.xgboost <- pg.xgboost/cantidad.grupos
  pg.glm <- pg.glm/cantidad.grupos
  pg.glmnet <- pg.glmnet/cantidad.grupos  

  pg.svm.total <- pg.svm.total + pg.svm
  pg.knn.total <- pg.knn.total + pg.knn
  pg.bayes.total <- pg.bayes.total + pg.bayes
  pg.arbol.total <- pg.arbol.total + pg.arbol
  pg.bosque.total <- pg.bosque.total + pg.bosque
  pg.potenciacion.total <- pg.potenciacion.total + pg.potenciacion
  pg.red.total <- pg.red.total + pg.red
  pg.xgboost.total <- pg.xgboost.total + pg.xgboost
  pg.glm.total <- pg.glm.total + pg.glm
  pg.glmnet.total <- pg.glmnet.total + pg.glmnet   
  
  lista.pg.svm <- append(lista.pg.svm,pg.svm)
  lista.pg.knn <- append(lista.pg.knn,pg.knn)
  lista.pg.bayes <- append(lista.pg.bayes,pg.bayes)
  lista.pg.arbol <- append(lista.pg.arbol,pg.arbol)
  lista.pg.bosque <- append(lista.pg.bosque,pg.bosque)
  lista.pg.potenciacion <- append(lista.pg.potenciacion,pg.potenciacion)
  lista.pg.red <- append(lista.pg.red,pg.red)
  lista.pg.xgboost <- append(lista.pg.xgboost,pg.xgboost)
  lista.pg.glm <- append(lista.pg.glm,pg.glm)
  lista.pg.glmnet <-append(lista.pg.glmnet,pg.glmnet) 

  no.svm <- no.svm/cantidad.grupos
  no.knn <- no.knn/cantidad.grupos
  no.bayes <- no.bayes/cantidad.grupos
  no.arbol <- no.arbol/cantidad.grupos
  no.bosque <- no.bosque/cantidad.grupos
  no.potenciacion <- no.potenciacion/cantidad.grupos
  no.red <- no.red/cantidad.grupos
  no.xgboost <- no.xgboost/cantidad.grupos
  no.glm <- no.glm/cantidad.grupos
  no.glmnet <- no.glmnet/cantidad.grupos  
  
  si.svm <- si.svm/cantidad.grupos
  si.knn <- si.knn/cantidad.grupos
  si.bayes <- si.bayes/cantidad.grupos
  si.arbol <- si.arbol/cantidad.grupos
  si.bosque <- si.bosque/cantidad.grupos
  si.potenciacion <- si.potenciacion/cantidad.grupos
  si.red <- si.red/cantidad.grupos
  si.xgboost <- si.xgboost/cantidad.grupos
  si.glm <- si.glm/cantidad.grupos
  si.glmnet <- si.glmnet/cantidad.grupos  

  no.svm.total <- no.svm.total + no.svm
  no.knn.total <- no.knn.total + no.knn
  no.bayes.total <- no.bayes.total + no.bayes
  no.arbol.total <- no.arbol.total + no.arbol
  no.bosque.total <- no.bosque.total + no.bosque
  no.potenciacion.total <- no.potenciacion.total + no.potenciacion
  no.red.total <- no.red.total + no.red
  no.xgboost.total <- no.xgboost.total + no.xgboost
  no.glm.total <- no.glm.total + no.glm
  no.glmnet.total <- no.glmnet.total + no.glmnet   
  
  si.svm.total <- si.svm.total + si.svm
  si.knn.total <- si.knn.total + si.knn
  si.bayes.total <- si.bayes.total + si.bayes
  si.arbol.total <- si.arbol.total + si.arbol
  si.bosque.total <- si.bosque.total + si.bosque
  si.potenciacion.total <- si.potenciacion.total + si.potenciacion
  si.red.total <- si.red.total + si.red
  si.xgboost.total <- si.xgboost.total + si.xgboost
  si.glm.total <- si.glm.total + si.glm
  si.glmnet.total <- si.glmnet.total + si.glmnet  
  
  lista.no.svm <- append(lista.no.svm,no.svm)
  lista.no.knn <- append(lista.no.knn,no.knn)
  lista.no.bayes <- append(lista.no.bayes,no.bayes)
  lista.no.arbol <- append(lista.no.arbol,no.arbol)
  lista.no.bosque <- append(lista.no.bosque,no.bosque)
  lista.no.potenciacion <- append(lista.no.potenciacion,no.potenciacion)
  lista.no.red <- append(lista.no.red,no.red)
  lista.no.xgboost <- append(lista.no.xgboost,no.xgboost)
  lista.no.glm <- append(lista.no.glm,no.glm)
  lista.no.glmnet <-append(lista.no.glmnet,no.glmnet) 
  
  lista.si.svm <- append(lista.si.svm,si.svm)
  lista.si.knn <- append(lista.si.knn,si.knn)
  lista.si.bayes <- append(lista.si.bayes,si.bayes)
  lista.si.arbol <- append(lista.si.arbol,si.arbol)
  lista.si.bosque <- append(lista.si.bosque,si.bosque)
  lista.si.potenciacion <- append(lista.si.potenciacion,si.potenciacion)
  lista.si.red <- append(lista.si.red,si.red)
  lista.si.xgboost <- append(lista.si.xgboost,si.xgboost)
  lista.si.glm <- append(lista.si.glm,si.glm)
  lista.si.glmnet <-append(lista.si.glmnet,si.glmnet) 
}
pg.svm.total <- pg.svm.total/cantidad.validacion.cruzada
pg.knn.total <- pg.knn.total/cantidad.validacion.cruzada
pg.bayes.total <- pg.bayes.total/cantidad.validacion.cruzada
pg.arbol.total <- pg.arbol.total/cantidad.validacion.cruzada
pg.bosque.total <- pg.bosque.total/cantidad.validacion.cruzada
pg.potenciacion.total <- pg.potenciacion.total/cantidad.validacion.cruzada
pg.red.total <- pg.red.total/cantidad.validacion.cruzada
pg.xgboost.total <- pg.xgboost.total/cantidad.validacion.cruzada
pg.glm.total <- pg.glm.total/cantidad.validacion.cruzada
pg.glmnet.total <- pg.glmnet.total/cantidad.validacion.cruzada

no.svm.total <- no.svm.total/cantidad.validacion.cruzada
no.knn.total <- no.knn.total/cantidad.validacion.cruzada
no.bayes.total <- no.bayes.total/cantidad.validacion.cruzada
no.arbol.total <- no.arbol.total/cantidad.validacion.cruzada
no.bosque.total <- no.bosque.total/cantidad.validacion.cruzada
no.potenciacion.total <- no.potenciacion.total/cantidad.validacion.cruzada
no.red.total <- no.red.total/cantidad.validacion.cruzada
no.xgboost.total <- no.xgboost.total/cantidad.validacion.cruzada
no.glm.total <- no.glm.total/cantidad.validacion.cruzada
no.glmnet.total <- no.glmnet.total/cantidad.validacion.cruzada


si.svm.total <- si.svm.total/cantidad.validacion.cruzada
si.knn.total <- si.knn.total/cantidad.validacion.cruzada
si.bayes.total <- si.bayes.total/cantidad.validacion.cruzada
si.arbol.total <- si.arbol.total/cantidad.validacion.cruzada
si.bosque.total <- si.bosque.total/cantidad.validacion.cruzada
si.potenciacion.total <- si.potenciacion.total/cantidad.validacion.cruzada
si.red.total <- si.red.total/cantidad.validacion.cruzada
si.xgboost.total <- si.xgboost.total/cantidad.validacion.cruzada
si.glm.total <- si.glm.total/cantidad.validacion.cruzada
si.glmnet.total <- si.glmnet.total/cantidad.validacion.cruzada
```
```{r}
# Lista de precisiones globales para el gráfico de barras
lista.pg <- list(
  SVM = pg.svm.total, 
  KNN = pg.knn.total,
  BAYES = pg.bayes.total,
  ARBOL = pg.arbol.total,
  BOSQUES = pg.bosque.total,
  POTENCIACIÓN = pg.potenciacion.total,  
  RED = pg.red.total,
  XGBOOSTING = pg.xgboost.total,
  GLM = pg.glm.total,
  GLMNET = pg.glmnet.total
)

# Convierte la lista a un data frame
df.pg <- data.frame(
  metodo = names(lista.pg),
  precision = unlist(lista.pg)
)

# Define el orden deseado de las barras en el eje x
df.pg$metodo <- factor(df.pg$metodo, levels = names(lista.pg))

# Asigna colores distintos a cada barra y para cada línea
colores <- rainbow(length(df.pg$metodo))

# Crear una matriz con las listas para el gráfico de líneas 
matriz.pg <- cbind(lista.pg.svm,
                        lista.pg.knn,
                        lista.pg.bayes,
                        lista.pg.arbol,
                        lista.pg.bosque,
                        lista.pg.potenciacion,
                        lista.pg.red,
                        lista.pg.xgboost,
                        lista.pg.glm,
                        lista.pg.glmnet)

# Crea el gráfico de líneas
matplot(matriz.pg, type = "l", col = colores, lty = 1, lwd = 2,
        xlab = "Iteración", ylab = "Precisión Global",
        main = "Gráfico de Líneas para la Precisión Global")

# Agregar una leyenda al gráfico de líneas
legend("topright", legend = c("SVM", "KNN", "BAYES", "ÁRBOL", "BOSQUES", "POTENCIACIÓN", "RED", "XGBOOSTING", "GLM", "GLMNET"),
       col = colores, lty = 1, lwd = 2, cex = 0.8)
```

```{r}
# Crea un gráfico de barras con ggplot2
ggplot(df.pg, aes(x = metodo, y = precision, fill = metodo)) +
  geom_bar(stat = "identity") +
  geom_text(aes(label = percent(precision)), vjust = -0.5, size = 2.5) +  
  scale_fill_manual(values = colores) +
  labs(title = "Precisión Global",
       x = "Método",
       y = "Precisión Global") +
  theme_minimal() +
  theme(axis.text.x = element_text(angle = 45, hjust = 1))
```

```{r}
# Lista del NO para el gráfico de barras
lista.no <- list(
  SVM = no.svm.total, 
  KNN = no.knn.total,
  BAYES = no.bayes.total,
  ARBOL = no.arbol.total,
  BOSQUES = no.bosque.total,
  POTENCIACIÓN = no.potenciacion.total,  
  RED = no.red.total,
  XGBOOSTING = no.xgboost.total,
  GLM = no.glm.total,
  GLMNET = no.glmnet.total
)

# Convierte la lista a un data frame
df.no <- data.frame(
  metodo = names(lista.no),
  no = unlist(lista.no)
)

# Define el orden deseado de las barras en el eje x
df.no$metodo <- factor(df.no$metodo, levels = names(lista.no))

# Asigna colores distintos a cada barra y para cada línea
colores <- rainbow(length(df.no$metodo))

# Crear una matriz con las listas para el gráfico de líneas 
matriz.no <- cbind(lista.no.svm,
                        lista.no.knn,
                        lista.no.bayes,
                        lista.no.arbol,
                        lista.no.bosque,
                        lista.no.potenciacion,
                        lista.no.red,
                        lista.no.xgboost,
                        lista.no.glm,
                        lista.no.glmnet)

# Crea el gráfico de líneas
matplot(matriz.no, type = "l", col = colores, lty = 1, lwd = 2,
        xlab = "Iteración", ylab = "Detección del NO",
        main = "Gráfico de Líneas para la detección del NO")

# Agregar una leyenda al gráfico de líneas
legend("topright", legend = c("SVM", "KNN", "BAYES", "ÁRBOL", "BOSQUES", "POTENCIACIÓN", "RED", "XGBOOSTING", "GLM", "GLMNET"),
       col = colores, lty = 1, lwd = 2, cex = 0.8)
```
```{r}
# Crea un gráfico de barras con ggplot2
ggplot(df.no, aes(x = metodo, y = no, fill = metodo)) +
  geom_bar(stat = "identity") +
  geom_text(aes(label = percent(no)), vjust = -0.5, size = 2.5) +  
  scale_fill_manual(values = colores) +
  labs(title = "Detección del NO",
       x = "Método",
       y = "Detección del NO") +
  theme_minimal() +
  theme(axis.text.x = element_text(angle = 45, hjust = 1))
```
```{r}
# Lista del SI para el gráfico de barras
lista.si <- list(
  SVM = si.svm.total, 
  KNN = si.knn.total,
  BAYES = si.bayes.total,
  ARBOL = si.arbol.total,
  BOSQUES = si.bosque.total,
  POTENCIACIÓN = si.potenciacion.total,  
  RED = si.red.total,
  XGBOOSTING = si.xgboost.total,
  GLM = si.glm.total,
  GLMNET = si.glmnet.total
)

# Convierte la lista a un data frame
df.si <- data.frame(
  metodo = names(lista.si),
  si = unlist(lista.si)
)

# Define el orden deseado de las barras en el eje x
df.si$metodo <- factor(df.si$metodo, levels = names(lista.no))

# Asigna colores distintos a cada barra y para cada línea
colores <- rainbow(length(df.si$metodo))

# Crear una matriz con las listas para el gráfico de líneas 
matriz.si <- cbind(lista.si.svm,
                        lista.si.knn,
                        lista.si.bayes,
                        lista.si.arbol,
                        lista.si.bosque,
                        lista.si.potenciacion,
                        lista.si.red,
                        lista.si.xgboost,
                        lista.si.glm,
                        lista.si.glmnet)

# Crea el gráfico de líneas
matplot(matriz.si, type = "l", col = colores, lty = 1, lwd = 2,
        xlab = "Iteración", ylab = "Detección del SI",
        main = "Gráfico de Líneas para la detección del SI")

# Agregar una leyenda al gráfico de líneas
legend("topright", legend = c("SVM", "KNN", "BAYES", "ÁRBOL", "BOSQUES", "POTENCIACIÓN", "RED", "XGBOOSTING", "GLM", "GLMNET"),
       col = colores, lty = 1, lwd = 2, cex = 0.8)
```

```{r}
# Crea un gráfico de barras con ggplot2
ggplot(df.si, aes(x = metodo, y = si, fill = metodo)) +
  geom_bar(stat = "identity") +
  geom_text(aes(label = percent(si)), vjust = -0.5, size = 2.5) +  
  scale_fill_manual(values = colores) +
  labs(title = "Detección del SI",
       x = "Método",
       y = "Detección del SI") +
  theme_minimal() +
  theme(axis.text.x = element_text(angle = 45, hjust = 1))
```

### Analisis de resultados

**Precisión Global**

-   **Mejor modelo en precisión global**: Bosques(86.89%) seguido por Potenciacion (85.81%) y GLM (84.85%).

-   **Modelos más bajos en precisión global**: Bayes (78.11%) y KNN (80.30%).

**Detección del "NO" (Alta precisión en rechazar falsos positivos)**

-   **Mejor modelo para detectar el "NO"**: Bosques(94.91%), seguido por GLMNET (93.19%) y Potenciacion (92.99%).

-   **Modelos con peor detección del "NO"**: Bayes (82.16%) y Red Neuronal (91.67%).

**Detección del "SÍ" (Alta precisión en detectar verdaderos positivos)**

-   **Mejor modelo para detectar el "SÍ"**: XGBoosting (72.116%) seguido por Potenciación (70.13%) y Bosques  (69.33%) .

-   **Modelos con peor detección del "SÍ"**: KNN (51.81%) y Red Neuronal (63.80%).

**Balance entre Detección del "NO" y del "SÍ"**

-   **XGBoosting** parece ser el mejor modelo en términos de equilibrio entre la detección de "NO" (91.323%) y la detección de "SÍ" (72.116%), manteniendo una precisión global alta (85.34%).

-   **Bosques Aleatorios** también muestra un buen balance, con 94.91% en "NO", 69.33% en "SÍ", y una precisión global del 86.89%.

**Conclusión:**

Si se busca un buen balance entre la predicción del "NO" y del "SÍ", **XGBoosting** es el mejor modelo. Aunque su detección del "NO" no es la más alta, tiene un buen equilibrio con la detección del "SÍ", lo que lo hace el modelo más balanceado para este caso.


### Segundo ciclo con los 4 mejores modelos

```{r}
numero.filas                <- nrow(df_ml)
cantidad.validacion.cruzada <- 5
cantidad.grupos             <- 10

# Acumuladores de la Precisión Global para el gráfico de barras
pg.arbol.total <- 0
pg.bosque.total <- 0    
pg.potenciacion.total <- 0
pg.xgboost.total <- 0  
# Listas para guardar las Precisiones Globales en cada experimento para el gráfico de líneas

lista.pg.arbol <- list()
lista.pg.bosque <- list()   
lista.pg.potenciacion <- list()
lista.pg.xgboost <- list()

# Acumuladores del NO para el gráfico de barras
no.arbol.total <- 0
no.bosque.total <- 0    
no.potenciacion.total <- 0
no.xgboost.total <- 0  

# Listas para guardar lel No en cada experimento para el gráfico de líneas
lista.no.arbol <- list()
lista.no.bosque <- list()   
lista.no.potenciacion <- list()
lista.no.xgboost <- list()

# Acumuladores del SI para el gráfico de barras

si.arbol.total <- 0
si.bosque.total <- 0    
si.potenciacion.total <- 0
si.xgboost.total <- 0  

# Listas para guardar del SI en cada experimento para el gráfico de líneas

lista.si.arbol <- list()
lista.si.bosque <- list()   
lista.si.potenciacion <- list()
lista.si.xgboost <- list()


# Validación cruzada 5 veces
for (i in 1:cantidad.validacion.cruzada) {
  grupos <- createFolds(1:numero.filas, cantidad.grupos) # Crea los 10 grupos
  # Acumuladores de la Precisión Global para el gráfico de barras
  pg.arbol <- 0
  pg.bosque <- 0    
  pg.potenciacion <- 0
  pg.xgboost <- 0  
   
  
  # Acumuladores del NO para el gráfico de barras
  no.arbol <- 0
  no.bosque <- 0    
  no.potenciacion <- 0
  no.xgboost <- 0  
  
  
    # Acumuladores del SI para el gráfico de barras

  si.arbol <- 0
  si.bosque <- 0    
  si.potenciacion <- 0
  si.xgboost <- 0  

  
  # Este ciclo es el que hace validación cruzada con 10 grupos
  for (k in 1:cantidad.grupos) {
    muestra   <- grupos[[k]] # Por ser una lista requiere de doble paréntesis
    ttesting  <- df_ml[muestra, ]
    ttraining <- df_ml[-muestra, ]
    
    modelo          <- train.rpart(calidad ~ ., data = ttraining, cp = 0.05, maxdepth = 15)
    prediccion      <- predict(modelo, ttesting)
    pg.arbol <- pg.arbol + general.indexes(ttesting,prediccion)$overall.accuracy
    no.arbol <- no.arbol + general.indexes(ttesting,prediccion)$category.accuracy[1]
    si.arbol <- si.arbol + general.indexes(ttesting,prediccion)$category.accuracy[2]
    
    modelo          <- train.randomForest(calidad ~ ., data = ttraining,ntree = 100, mtry = 4)
    prediccion      <- predict(modelo, ttesting)
    pg.bosque <- pg.bosque + general.indexes(ttesting,prediccion)$overall.accuracy
    no.bosque <- no.bosque + general.indexes(ttesting,prediccion)$category.accuracy[1]
    si.bosque <- si.bosque + general.indexes(ttesting,prediccion)$category.accuracy[2]
    
    modelo          <- train.ada(calidad ~ ., data = ttraining, iter = 50, nu = 0.1, type = "discrete")
    prediccion      <- predict(modelo, ttesting)
    pg.potenciacion <- pg.potenciacion + general.indexes(ttesting,prediccion)$overall.accuracy
    no.potenciacion <- no.potenciacion + general.indexes(ttesting,prediccion)$category.accuracy[1]
    si.potenciacion <- si.potenciacion + general.indexes(ttesting,prediccion)$category.accuracy[2]
    
    modelo          <- train.xgboost(calidad ~ ., data = ttraining,booster = 'dart', nrounds = 79,
                                   print_every_n = 10, maximize = F , eval_metric = "error",verbose = 0)
    prediccion      <- predict(modelo, ttesting)
    pg.xgboost <- pg.xgboost + general.indexes(ttesting,prediccion)$overall.accuracy
    no.xgboost <- no.xgboost + general.indexes(ttesting,prediccion)$category.accuracy[1]
    si.xgboost <- si.xgboost + general.indexes(ttesting,prediccion)$category.accuracy[2]
  }
  

  pg.arbol <- pg.arbol/cantidad.grupos
  pg.bosque <- pg.bosque/cantidad.grupos
  pg.potenciacion <- pg.potenciacion/cantidad.grupos
  pg.xgboost <- pg.xgboost/cantidad.grupos


  pg.arbol.total <- pg.arbol.total + pg.arbol
  pg.bosque.total <- pg.bosque.total + pg.bosque
  pg.potenciacion.total <- pg.potenciacion.total + pg.potenciacion
  pg.xgboost.total <- pg.xgboost.total + pg.xgboost
  
  lista.pg.arbol <- append(lista.pg.arbol,pg.arbol)
  lista.pg.bosque <- append(lista.pg.bosque,pg.bosque)
  lista.pg.potenciacion <- append(lista.pg.potenciacion,pg.potenciacion)
  lista.pg.xgboost <- append(lista.pg.xgboost,pg.xgboost)


  no.arbol <- no.arbol/cantidad.grupos
  no.bosque <- no.bosque/cantidad.grupos
  no.potenciacion <- no.potenciacion/cantidad.grupos
  no.xgboost <- no.xgboost/cantidad.grupos
  
  

  si.arbol <- si.arbol/cantidad.grupos
  si.bosque <- si.bosque/cantidad.grupos
  si.potenciacion <- si.potenciacion/cantidad.grupos
  si.xgboost <- si.xgboost/cantidad.grupos


  no.arbol.total <- no.arbol.total + no.arbol
  no.bosque.total <- no.bosque.total + no.bosque
  no.potenciacion.total <- no.potenciacion.total + no.potenciacion
  no.xgboost.total <- no.xgboost.total + no.xgboost
 

  si.arbol.total <- si.arbol.total + si.arbol
  si.bosque.total <- si.bosque.total + si.bosque
  si.potenciacion.total <- si.potenciacion.total + si.potenciacion
  si.xgboost.total <- si.xgboost.total + si.xgboost

  
  lista.no.arbol <- append(lista.no.arbol,no.arbol)
  lista.no.bosque <- append(lista.no.bosque,no.bosque)
  lista.no.potenciacion <- append(lista.no.potenciacion,no.potenciacion)
  lista.no.xgboost <- append(lista.no.xgboost,no.xgboost)


  lista.si.arbol <- append(lista.si.arbol,si.arbol)
  lista.si.bosque <- append(lista.si.bosque,si.bosque)
  lista.si.potenciacion <- append(lista.si.potenciacion,si.potenciacion)
  lista.si.xgboost <- append(lista.si.xgboost,si.xgboost)

  
  
}

pg.arbol.total <- pg.arbol.total/cantidad.validacion.cruzada
pg.bosque.total <- pg.bosque.total/cantidad.validacion.cruzada
pg.potenciacion.total <- pg.potenciacion.total/cantidad.validacion.cruzada
pg.xgboost.total <- pg.xgboost.total/cantidad.validacion.cruzada


no.arbol.total <- no.arbol.total/cantidad.validacion.cruzada
no.bosque.total <- no.bosque.total/cantidad.validacion.cruzada
no.potenciacion.total <- no.potenciacion.total/cantidad.validacion.cruzada
no.xgboost.total <- no.xgboost.total/cantidad.validacion.cruzada


si.arbol.total <- si.arbol.total/cantidad.validacion.cruzada
si.bosque.total <- si.bosque.total/cantidad.validacion.cruzada
si.potenciacion.total <- si.potenciacion.total/cantidad.validacion.cruzada
si.xgboost.total <- si.xgboost.total/cantidad.validacion.cruzada


```

```{r}
# Lista de precisiones globales para el gráfico de barras
lista.pg <- list(
  ARBOL = pg.arbol.total,
  BOSQUES = pg.bosque.total,
  POTENCIACIÓN = pg.potenciacion.total,  
  XGBOOSTING = pg.xgboost.total
)

# Convierte la lista a un data frame
df.pg <- data.frame(
  metodo = names(lista.pg),
  precision = unlist(lista.pg)
)

# Define el orden deseado de las barras en el eje x
df.pg$metodo <- factor(df.pg$metodo, levels = names(lista.pg))

# Asigna colores distintos a cada barra y para cada línea
colores <- rainbow(length(df.pg$metodo))

# Crear una matriz con las listas para el gráfico de líneas 
matriz.pg <- cbind(
                        lista.pg.arbol,
                        lista.pg.bosque,
                        lista.pg.potenciacion,
                        lista.pg.xgboost)

# Crea el gráfico de líneas
matplot(matriz.pg, type = "l", col = colores, lty = 1, lwd = 2,
        xlab = "Iteración", ylab = "Precisión Global",
        main = "Gráfico de Líneas para la Precisión Global")

# Agregar una leyenda al gráfico de líneas
legend("topright", legend = c("ÁRBOL", "BOSQUES", "POTENCIACIÓN","XGBOOSTING"),
       col = colores, lty = 1, lwd = 2, cex = 0.8)
```

```{r}
# Crea un gráfico de barras con ggplot2
ggplot(df.pg, aes(x = metodo, y = precision, fill = metodo)) +
  geom_bar(stat = "identity") +
  geom_text(aes(label = percent(precision)), vjust = -0.5, size = 3) +  
  scale_fill_manual(values = colores) +
  labs(title = "Precisión Global",
       x = "Método",
       y = "Precisión Global") +
  theme_minimal() +
  theme(axis.text.x = element_text(angle = 45, hjust = 1))
```

```{r}
# Lista del NO para el gráfico de barras
lista.no <- list(

  ARBOL = no.arbol.total,
  BOSQUES = no.bosque.total,
  POTENCIACIÓN = no.potenciacion.total,  
  XGBOOSTING = no.xgboost.total
)

# Convierte la lista a un data frame
df.no <- data.frame(
  metodo = names(lista.no),
  no = unlist(lista.no)
)

# Define el orden deseado de las barras en el eje x
df.no$metodo <- factor(df.no$metodo, levels = names(lista.no))

# Asigna colores distintos a cada barra y para cada línea
colores <- rainbow(length(df.no$metodo))

# Crear una matriz con las listas para el gráfico de líneas 
matriz.no <- cbind(
                        lista.no.arbol,
                        lista.no.bosque,
                        lista.no.potenciacion,
                        lista.no.xgboost)

# Crea el gráfico de líneas
matplot(matriz.no, type = "l", col = colores, lty = 1, lwd = 2,
        xlab = "Iteración", ylab = "Detección del NO",
        main = "Gráfico de Líneas para la detección del NO")

# Agregar una leyenda al gráfico de líneas
legend("topright", legend = c("ÁRBOL", "BOSQUES", "POTENCIACIÓN", "XGBOOSTING"),
       col = colores, lty = 1, lwd = 2, cex = 0.8)
```

```{r}
# Crea un gráfico de barras con ggplot2
ggplot(df.no, aes(x = metodo, y = no, fill = metodo)) +
  geom_bar(stat = "identity") +
  geom_text(aes(label = percent(no)), vjust = -0.5, size = 3) +  
  scale_fill_manual(values = colores) +
  labs(title = "Detección del NO",
       x = "Método",
       y = "Detección del NO") +
  theme_minimal() +
  theme(axis.text.x = element_text(angle = 45, hjust = 1))
```

```{r}
# Lista del SI para el gráfico de barras
lista.si <- list(

  ARBOL = si.arbol.total,
  BOSQUES = si.bosque.total,
  POTENCIACIÓN = si.potenciacion.total,  
  XGBOOSTING = si.xgboost.total

)

# Convierte la lista a un data frame
df.si <- data.frame(
  metodo = names(lista.si),
  si = unlist(lista.si)
)

# Define el orden deseado de las barras en el eje x
df.si$metodo <- factor(df.si$metodo, levels = names(lista.no))

# Asigna colores distintos a cada barra y para cada línea
colores <- rainbow(length(df.si$metodo))

# Crear una matriz con las listas para el gráfico de líneas 
matriz.si <- cbind(
                        lista.si.arbol,
                        lista.si.bosque,
                        lista.si.potenciacion,
                        lista.si.xgboost
                      )

# Crea el gráfico de líneas
matplot(matriz.si, type = "l", col = colores, lty = 1, lwd = 2,
        xlab = "Iteración", ylab = "Detección del SI",
        main = "Gráfico de Líneas para la detección del SI")

# Agregar una leyenda al gráfico de líneas
legend("topright", legend = c("ÁRBOL", "BOSQUES", "POTENCIACIÓN", "XGBOOSTING"),
       col = colores, lty = 1, lwd = 2, cex = 0.8)

```

```{r}
# Crea un gráfico de barras con ggplot2
ggplot(df.si, aes(x = metodo, y = si, fill = metodo)) +
  geom_bar(stat = "identity") +
  geom_text(aes(label = percent(si)), vjust = -0.5, size = 2.5) +  
  scale_fill_manual(values = colores) +
  labs(title = "Detección del SI",
       x = "Método",
       y = "Detección del SI") +
  theme_minimal() +
  theme(axis.text.x = element_text(angle = 45, hjust = 1))
```

**El mejor modelos sigue siendo el XGBOOSTING por su desempeno en la prediccion del SI y NO**




### Calcular mejor Probabilidad de Corte







```{r}
muestra      <- createDataPartition(y = df_ml$calidad, p = 0.85, list = F)
taprendizaje <- df_ml[muestra, ]
ttesting     <- df_ml[-muestra, ]  


modelo          <- train.xgboost(calidad ~ ., data = taprendizaje, booster = 'dart', nrounds = 79,
                                   print_every_n = 10, maximize = F , eval_metric = "error",verbose = 0)
prediccion      <- predict(modelo, ttesting)
mc           <- confusion.matrix(ttesting, prediccion)
# Por defecto con probabilidad = 0.5 da los siguientes resultados
general.indexes(mc = mc)
```

```{r}
prediccion <- predict(modelo, ttesting, type = "prob") # Para que me retorne la probabilidad
Clase      <- ttesting$calidad
```

```{r}
# Inicializar los datos de las métricas para la tabla
resultados <- data.frame(
  "Corte de Probabilidad" = numeric(),
  "Precisión General" = numeric(),
  "Precisión Clase 'n'" = numeric(),
  "Precisión Clase 'y'" = numeric(),
  "Error General" = numeric()
)

# Clase y score obtenidos del modelo
Clase <- ttesting$calidad
Score <- prediccion$prediction[,"y"]

# Ciclo para diferentes cortes de probabilidad
for(Corte in seq(1, 0, by = -0.05)) {
  # Predicción basada en el corte
  Prediccion <- ifelse(Score >= Corte, "y", "n")
  
  # Matriz de confusión
  MC <- table(Clase, Pred = factor(Prediccion, levels = c("n", "y")))
  
  # Obtener los índices generales
  indices <- general.indexes(mc = MC)
  
  # Añadir los resultados a la tabla
  resultados <- rbind(
    resultados,
    data.frame(
      "Corte de Probabilidad" = Corte,
      "Precisión General" = indices$overall.accuracy,
      "Precisión Clase 'n'" = indices$category.accuracy["n"],
      "Precisión Clase 'y'" = indices$category.accuracy["y"],
      "Error General" = 1 - indices$overall.accuracy
    )
  )
}

# Encontrar las filas con los mejores resultados para "Precisión Clase 'n'" y "Precisión Clase 'y'"
mejor_n <- which.max(resultados$`Precisión Clase 'n'`)
mejor_y <- which.max(resultados$`Precisión Clase 'y'`)

# Marcar en negrita las filas con los mejores resultados

# Convertir a texto con negrita para las mejores filas
resultados_markdown <- resultados
resultados_markdown[mejor_n, ] <- lapply(resultados_markdown[mejor_n, ], function(x) paste0("**", x, "**"))
resultados_markdown[mejor_y, ] <- lapply(resultados_markdown[mejor_y, ], function(x) paste0("**", x, "**"))

# Mostrar los resultados en formato markdown
kable(resultados_markdown, format = "markdown", col.names = c("Corte de Probabilidad", "Precisión General", "Precisión Clase 'n'", "Precisión Clase 'y'", "Error General"))

```
