---
title: "Tarea3_Alejandro_Hernandez"
author: "Alejandro_Hdez"
date: '`r Sys.Date()`'
output: 
  html_document:
    toc: yes
    toc_float: yes
    df_print: paged
---

```{r setup, include=FALSE}
library(caret)
library(traineR)
library(scales)
library(tidyverse)
knitr::opts_chunk$set(echo = TRUE)
```


# Ejercicio 1 

## A

```{r}
bank <- read.csv('Datos/bank_marketing_v1.csv',sep = ",",header = T,stringsAsFactors = T)
```

```{r}
Bank <- bank %>%  na.omit()
```


```{r}
str(Bank)
```
```{r}
summary(Bank)
```
```{r}
dim(Bank)
```

## B 

```{r}
numero.filas                <- nrow(Bank)
cantidad.validacion.cruzada <- 3 
cantidad.grupos <- 5
```

```{r}
# Acumuladores de la Precisión Global para el gráfico de barras
pg.svm.radial.total <- 0
pg.svm.linear.total <- 0
pg.svm.polynomial.total <- 0
pg.svm.sigmoid.total <- 0
# Listas para guardar las Precisiones Globales en cada experimento para el gráfico de líneas
lista.pg.svm.radial    <- list()
lista.pg.svm.linear    <- list()
lista.pg.svm.polynomial <- list()
lista.pg.svm.sigmoid   <- list()

# Acumuladores del NO para el gráfico de barras
no.svm.radial.total <- 0
no.svm.linear.total <- 0
no.svm.polynomial.total <- 0
no.svm.sigmoid.total <- 0
# Listas para guardar el No en cada experimento para el gráfico de líneas
lista.no.svm.radial    <- list()
lista.no.svm.linear    <- list()
lista.no.svm.polynomial <- list()
lista.no.svm.sigmoid   <- list()


# Acumuladores del SI para el gráfico de barras
si.svm.radial.total <- 0
si.svm.linear.total <- 0
si.svm.polynomial.total <- 0
si.svm.sigmoid.total <- 0
# Listas para guardar el SI en cada experimento para el gráfico de líneas
lista.si.svm.radial    <- list()
lista.si.svm.linear    <- list()
lista.si.svm.polynomial <- list()
lista.si.svm.sigmoid   <- list()



```

```{r}
for(i in 1:cantidad.validacion.cruzada){
  grupos        <- createFolds(1:numero.filas, cantidad.grupos) 

  
  # Precisión Global para cada Kernel
  pg.svm.radial <- 0
  pg.svm.linear <- 0
  pg.svm.polynomial <- 0
  pg.svm.sigmoid <- 0  
  
  # NO para cada Kernel
  no.svm.radial <- 0
  no.svm.linear <- 0
  no.svm.polynomial <- 0
  no.svm.sigmoid <- 0 
  
   # SI para cada Kernel
  si.svm.radial <- 0
  si.svm.linear <- 0
  si.svm.polynomial <- 0
  si.svm.sigmoid <- 0  
  
  
  
  for(k in 1:cantidad.grupos) {
    muestra       <- grupos[[k]]  # Por ser una lista requiere de doble paréntesis
    ttesting      <- Bank[muestra, ]
    taprendizaje  <- Bank[-muestra, ]
    
    modelo        <- train.svm(y ~ ., data = taprendizaje, kernel = "radial", probability = FALSE)
    prediccion    <- predict(modelo, ttesting)
    pg.svm.radial <- pg.svm.radial + general.indexes(ttesting,prediccion)$overall.accuracy
    no.svm.radial <- no.svm.radial + general.indexes(ttesting,prediccion)$category.accuracy[1]
    si.svm.radial <- si.svm.radial + general.indexes(ttesting,prediccion)$category.accuracy[2]

    modelo        <- train.svm(y ~ ., data = taprendizaje, kernel = "linear", probability = FALSE)
    prediccion    <- predict(modelo, ttesting)
    pg.svm.linear <- pg.svm.linear + general.indexes(ttesting,prediccion)$overall.accuracy
    no.svm.linear <- no.svm.linear + general.indexes(ttesting,prediccion)$category.accuracy[1]
    si.svm.linear <- si.svm.linear + general.indexes(ttesting,prediccion)$category.accuracy[2]

    
    modelo        <- train.svm(y ~ ., data = taprendizaje, kernel = "polynomial", probability = FALSE)
    prediccion    <- predict(modelo, ttesting)
    pg.svm.polynomial <- pg.svm.polynomial + general.indexes(ttesting,prediccion)$overall.accuracy
    no.svm.polynomial <- no.svm.polynomial + general.indexes(ttesting,prediccion)$category.accuracy[1]
    si.svm.polynomial <- si.svm.polynomial + general.indexes(ttesting,prediccion)$category.accuracy[2]
    
    modelo        <- train.svm(y ~ ., data = taprendizaje, kernel = "sigmoid", probability = FALSE)
    prediccion    <- predict(modelo, ttesting)
    pg.svm.sigmoid <- pg.svm.sigmoid + general.indexes(ttesting,prediccion)$overall.accuracy
    no.svm.sigmoid <- no.svm.sigmoid + general.indexes(ttesting,prediccion)$category.accuracy[1]
    si.svm.sigmoid <- si.svm.sigmoid + general.indexes(ttesting,prediccion)$category.accuracy[2]
  }
  pg.svm.radial <- pg.svm.radial/cantidad.grupos
  pg.svm.linear <- pg.svm.linear/cantidad.grupos
  pg.svm.polynomial <- pg.svm.polynomial/cantidad.grupos
  pg.svm.sigmoid <- pg.svm.sigmoid/cantidad.grupos
  
  pg.svm.radial.total <- pg.svm.radial.total + pg.svm.radial
  pg.svm.linear.total <- pg.svm.linear.total + pg.svm.linear
  pg.svm.polynomial.total <- pg.svm.polynomial.total + pg.svm.polynomial
  pg.svm.sigmoid.total <- pg.svm.sigmoid.total + pg.svm.sigmoid
  
  lista.pg.svm.radial <- append(lista.pg.svm.radial,pg.svm.radial)  
  lista.pg.svm.linear <- append(lista.pg.svm.linear,pg.svm.linear)
  lista.pg.svm.polynomial <- append(lista.pg.svm.polynomial,pg.svm.polynomial)
  lista.pg.svm.sigmoid <- append(lista.pg.svm.sigmoid,pg.svm.sigmoid)
  
  no.svm.radial <- no.svm.radial/cantidad.grupos
  no.svm.linear <- no.svm.linear/cantidad.grupos
  no.svm.polynomial <- no.svm.polynomial/cantidad.grupos
  no.svm.sigmoid <- no.svm.sigmoid/cantidad.grupos
  
  si.svm.radial <- si.svm.radial/cantidad.grupos
  si.svm.linear <- si.svm.linear/cantidad.grupos
  si.svm.polynomial <- si.svm.polynomial/cantidad.grupos
  si.svm.sigmoid <- si.svm.sigmoid/cantidad.grupos 
  
  
  no.svm.radial.total <- no.svm.radial.total + no.svm.radial
  no.svm.linear.total <- no.svm.linear.total + no.svm.linear
  no.svm.polynomial.total <- no.svm.polynomial.total + no.svm.polynomial
  no.svm.sigmoid.total <- no.svm.sigmoid.total + no.svm.sigmoid
  
  si.svm.radial.total <- si.svm.radial.total + si.svm.radial
  si.svm.linear.total <- si.svm.linear.total + si.svm.linear
  si.svm.polynomial.total <- si.svm.polynomial.total + si.svm.polynomial
  si.svm.sigmoid.total <- si.svm.sigmoid.total + si.svm.sigmoid
  
  
  lista.no.svm.radial <- append(lista.no.svm.radial,no.svm.radial)  
  lista.no.svm.linear <- append(lista.no.svm.linear,no.svm.linear)
  lista.no.svm.polynomial <- append(lista.no.svm.polynomial,no.svm.polynomial)
  lista.no.svm.sigmoid <- append(lista.no.svm.sigmoid,no.svm.sigmoid)  
  
  lista.si.svm.radial <- append(lista.si.svm.radial,si.svm.radial)  
  lista.si.svm.linear <- append(lista.si.svm.linear,si.svm.linear)
  lista.si.svm.polynomial <- append(lista.si.svm.polynomial,si.svm.polynomial)
  lista.si.svm.sigmoid <- append(lista.si.svm.sigmoid,si.svm.sigmoid)   
  
}
pg.svm.radial.total <- pg.svm.radial.total/cantidad.validacion.cruzada
pg.svm.linear.total <- pg.svm.linear.total/cantidad.validacion.cruzada
pg.svm.polynomial.total <- pg.svm.polynomial.total/cantidad.validacion.cruzada
pg.svm.sigmoid.total <- pg.svm.sigmoid.total/cantidad.validacion.cruzada

no.svm.radial.total <- no.svm.radial.total/cantidad.validacion.cruzada
no.svm.linear.total <- no.svm.linear.total/cantidad.validacion.cruzada
no.svm.polynomial.total <- no.svm.polynomial.total/cantidad.validacion.cruzada
no.svm.sigmoid.total <- no.svm.sigmoid.total/cantidad.validacion.cruzada

si.svm.radial.total <- si.svm.radial.total/cantidad.validacion.cruzada
si.svm.linear.total <- si.svm.linear.total/cantidad.validacion.cruzada
si.svm.polynomial.total <- si.svm.polynomial.total/cantidad.validacion.cruzada
si.svm.sigmoid.total <- si.svm.sigmoid.total/cantidad.validacion.cruzada


```

```{r}
# Lista de Precisiones Globales para el gráfico de barras
lista.pg <- list(
  RADIAL = pg.svm.radial.total, 
  LINEAR = pg.svm.linear.total,
  POLINOMIAL = pg.svm.polynomial.total,
  SIGMOID = pg.svm.sigmoid.total
)

# Convierte la lista a un data frame
df.pg <- data.frame(
  metodo = names(lista.pg),
  pg = unlist(lista.pg)
)

# Define el orden deseado de las barras en el eje x
df.pg$metodo <- factor(df.pg$metodo, levels = names(lista.pg))

# Asigna colores distintos a cada barra y para el líneas
colores <- rainbow(length(df.pg$metodo))

# Crear una matriz con las listas para el gráfico de líneas 
matriz.pg <- cbind(lista.pg.svm.radial,
                  lista.pg.svm.linear,
                  lista.pg.svm.polynomial,
                  lista.pg.svm.sigmoid)

# Crea el gráfico de líneas
matplot(matriz.pg, type = "l", col = colores, lty = 1, lwd = 2,
        xlab = "Iteración", ylab = "Precisión Global",
        main = "Gráfico de Líneas para la Precisión Global de SVM")

# Agregar una leyenda al gráfico de líneas
legend("topright", legend = c("Radial", "Lineal", "Polynomial", "Sigmoid"),
       col = colores, lty = 1, lwd = 2, cex = 0.8)
```
```{r}
ggplot(df.pg, aes(x = metodo, y = pg, fill = metodo)) +
  geom_bar(stat = "identity") +
  geom_text(aes(label = percent(pg)), vjust = -0.5, size = 3) +  
  scale_fill_manual(values = colores) +
  labs(title = "Precisión Global",
       x = "Método",
       y = "Precisión Global") +
  theme_minimal() +
  theme(axis.text.x = element_text(angle = 45, hjust = 1))
```
```{r}
# Lista de detección del NO para el gráfico de barras
lista.no <- list(
  RADIAL = no.svm.radial.total, 
  LINEAR = no.svm.linear.total,
  POLINOMIAL = no.svm.polynomial.total,
  SIGMOID = no.svm.sigmoid.total
)

# Convierte la lista a un data frame
df.no <- data.frame(
  metodo = names(lista.no),
  no = unlist(lista.no)
)

# Define el orden deseado de las barras en el eje x
df.no$metodo <- factor(df.no$metodo, levels = names(lista.no))

# Asigna colores distintos a cada barra y para el líneas
colores <- rainbow(length(df.no$metodo))

# Crear una matriz con las listas para el gráfico de líneas 
matriz.no <- cbind(lista.no.svm.radial,
                  lista.no.svm.linear,
                  lista.no.svm.polynomial,
                  lista.no.svm.sigmoid)

# Crea el gráfico de líneas
matplot(matriz.no, type = "l", col = colores, lty = 1, lwd = 2,
        xlab = "Iteración", ylab = "Detección del NO",
        main = "Gráfico de Líneas para la detección del NO de SVM")

# Agregar una leyenda al gráfico de líneas
legend("topright", legend = c("Radial", "Lineal", "Polynomial", "Sigmoid"),
       col = colores, lty = 1, lwd = 2, cex = 0.8)
```
```{r}
ggplot(df.no, aes(x = metodo, y = no, fill = metodo)) +
  geom_bar(stat = "identity") +
  geom_text(aes(label = percent(no)), vjust = -0.5, size = 3) +  
  scale_fill_manual(values = colores) +
  labs(title = "Detección del NO",
       x = "Método",
       y = "Detección del NO") +
  theme_minimal() +
  theme(axis.text.x = element_text(angle = 45, hjust = 1))
```

```{r}
# Lista de detección del SI para el gráfico de barras
lista.si <- list(
  RADIAL = si.svm.radial.total, 
  LINEAR = si.svm.linear.total,
  POLINOMIAL = si.svm.polynomial.total,
  SIGMOID = si.svm.sigmoid.total
)

# Convierte la lista a un data frame
df.si <- data.frame(
  metodo = names(lista.si),
  si = unlist(lista.si)
)

# Define el orden deseado de las barras en el eje x
df.si$metodo <- factor(df.si$metodo, levels = names(lista.si))

# Asigna colores distintos a cada barra y para el líneas
colores <- rainbow(length(df.si$metodo))

# Crear una matriz con las listas para el gráfico de líneas 
matriz.si <- cbind(lista.si.svm.radial,
                  lista.si.svm.linear,
                  lista.si.svm.polynomial,
                  lista.si.svm.sigmoid)

# Crea el gráfico de líneas
matplot(matriz.si, type = "l", col = colores, lty = 1, lwd = 2,
        xlab = "Iteración", ylab = "Detección del SI",
        main = "Gráfico de Líneas para la detección del SI de SVM")

# Agregar una leyenda al gráfico de líneas
legend("topright", legend = c("Radial", "Lineal", "Polynomial", "Sigmoid"),
       col = colores, lty = 1, lwd = 2, cex = 0.8)
```
```{r}
ggplot(df.si, aes(x = metodo, y = si, fill = metodo)) +
  geom_bar(stat = "identity") +
  geom_text(aes(label = percent(si)), vjust = -0.5, size = 3) +  
  scale_fill_manual(values = colores) +
  labs(title = "Detección del SI",
       x = "Método",
       y = "Detección del SI") +
  theme_minimal() +
  theme(axis.text.x = element_text(angle = 45, hjust = 1))
```
**con los valores de presion globlal de 89.28%, precision del si 16.4% y precision del no 98.59% el mejor kernel es el linear**

## C 

**Utilizaria el kernal linear por los valores del visto de precision globlal,precision del si y no**


# Ejercicio 2


```{r}
numero.filas                <- nrow(Bank)
cantidad.validacion.cruzada <- 3 
cantidad.grupos <- 5
```

```{r}
# Acumuladores de la Precisión Global para el gráfico de barras
pg.knn.rectangular.total <- 0
pg.knn.triangular.total <- 0
pg.knn.epanechnikov.total <- 0
pg.knn.biweight.total <- 0
pg.knn.triweight.total <- 0
pg.knn.cos.total <- 0
pg.knn.inv.total <- 0
pg.knn.gaussian.total <- 0
pg.knn.optimal.total <- 0

# Listas para guardar las Precisiones Globales en cada experimento para el gráfico de líneas

lista.pg.knn.rectangular <- list()
lista.pg.knn.triangular <- list()
lista.pg.knn.epanechnikov <- list()
lista.pg.knn.biweight <- list()
lista.pg.knn.triweight <- list()
lista.pg.knn.cos <- list()
lista.pg.knn.inv <- list()
lista.pg.knn.gaussian <- list()
lista.pg.knn.optimal <- list()


# Acumuladores del NO para el gráfico de barras

no.knn.rectangular.total <- 0
no.knn.triangular.total <- 0
no.knn.epanechnikov.total <- 0
no.knn.biweight.total <- 0
no.knn.triweight.total <- 0
no.knn.cos.total <- 0
no.knn.inv.total <- 0
no.knn.gaussian.total <- 0
no.knn.optimal.total <- 0


# Listas para guardar el No en cada experimento para el gráfico de líneas

lista.no.knn.rectangular <- list()
lista.no.knn.triangular <- list()
lista.no.knn.epanechnikov <- list()
lista.no.knn.biweight <- list()
lista.no.knn.triweight <- list()
lista.no.knn.cos <- list()
lista.no.knn.inv <- list()
lista.no.knn.gaussian <- list()
lista.no.knn.optimal <- list()

# Acumuladores del SI para el gráfico de barras

si.knn.rectangular.total <- 0
si.knn.triangular.total <- 0
si.knn.epanechnikov.total <- 0
si.knn.biweight.total <- 0
si.knn.triweight.total <- 0
si.knn.cos.total <- 0
si.knn.inv.total <- 0
si.knn.gaussian.total <- 0
si.knn.optimal.total <- 0


# Listas para guardar el SI en cada experimento para el gráfico de líneas

lista.si.knn.rectangular <- list()
lista.si.knn.triangular <- list()
lista.si.knn.epanechnikov <- list()
lista.si.knn.biweight <- list()
lista.si.knn.triweight <- list()
lista.si.knn.cos <- list()
lista.si.knn.inv <- list()
lista.si.knn.gaussian <- list()
lista.si.knn.optimal <- list()
```

```{r}
for(i in 1:cantidad.validacion.cruzada){
  grupos        <- createFolds(1:numero.filas, cantidad.grupos) 

  
  # Precisión Global para cada Kernel
 
  
  pg.knn.rectangular <- 0
  pg.knn.triangular <- 0
  pg.knn.epanechnikov <- 0
  pg.knn.biweight <- 0
  pg.knn.triweight <- 0
  pg.knn.cos <- 0
  pg.knn.inv <- 0
  pg.knn.gaussian <- 0
  pg.knn.optimal <- 0
  
  # NO para cada Kernel

  no.knn.rectangular <- 0
  no.knn.triangular <- 0
  no.knn.epanechnikov <- 0
  no.knn.biweight <- 0
  no.knn.triweight <- 0
  no.knn.cos <- 0
  no.knn.inv <- 0
  no.knn.gaussian <- 0
  no.knn.optimal <- 0
  
   # SI para cada Kernel
  
  si.knn.rectangular <- 0
  si.knn.triangular <- 0
  si.knn.epanechnikov <- 0
  si.knn.biweight <- 0
  si.knn.triweight <- 0
  si.knn.cos <- 0
  si.knn.inv <- 0
  si.knn.gaussian <- 0
  si.knn.optimal <- 0
  
  for(k in 1:cantidad.grupos) {
    muestra       <- grupos[[k]]  # Por ser una lista requiere de doble paréntesis
    ttesting      <- Bank[muestra, ]
    taprendizaje  <- Bank[-muestra, ]
    
    modelo        <- train.knn(y ~ ., data = taprendizaje, kernel = "rectangular", probability = FALSE)
    prediccion    <- predict(modelo, ttesting)
    pg.knn.rectangular <- pg.knn.rectangular + general.indexes(ttesting,prediccion)$overall.accuracy
    no.knn.rectangular <- no.knn.rectangular + general.indexes(ttesting,prediccion)$category.accuracy[1]
    si.knn.rectangular <- si.knn.rectangular + general.indexes(ttesting,prediccion)$category.accuracy[2]

    modelo        <- train.knn(y ~ ., data = taprendizaje, kernel = "triangular", probability = FALSE)
    prediccion    <- predict(modelo, ttesting)
    pg.knn.triangular <- pg.knn.triangular + general.indexes(ttesting,prediccion)$overall.accuracy
    no.knn.triangular <- no.knn.triangular + general.indexes(ttesting,prediccion)$category.accuracy[1]
    si.knn.triangular <- si.knn.triangular + general.indexes(ttesting,prediccion)$category.accuracy[2]
    
    modelo        <- train.knn(y ~ ., data = taprendizaje, kernel = "epanechnikov", probability = FALSE)
    prediccion    <- predict(modelo, ttesting)
    pg.knn.epanechnikov <- pg.knn.epanechnikov + general.indexes(ttesting,prediccion)$overall.accuracy
    no.knn.epanechnikov <- no.knn.epanechnikov + general.indexes(ttesting,prediccion)$category.accuracy[1]
    si.knn.epanechnikov <- si.knn.epanechnikov + general.indexes(ttesting,prediccion)$category.accuracy[2]  
    
    modelo        <- train.knn(y ~ ., data = taprendizaje, kernel = "biweight", probability = FALSE)
    prediccion    <- predict(modelo, ttesting)
    pg.knn.biweight <- pg.knn.biweight + general.indexes(ttesting,prediccion)$overall.accuracy
    no.knn.biweight <- no.knn.biweight + general.indexes(ttesting,prediccion)$category.accuracy[1]
    si.knn.biweight <- si.knn.biweight + general.indexes(ttesting,prediccion)$category.accuracy[2]
    
    modelo        <- train.knn(y ~ ., data = taprendizaje, kernel = "triweight", probability = FALSE)
    prediccion    <- predict(modelo, ttesting)
    pg.knn.triweight <- pg.knn.triweight + general.indexes(ttesting,prediccion)$overall.accuracy
    no.knn.triweight <- no.knn.triweight + general.indexes(ttesting,prediccion)$category.accuracy[1]
    si.knn.triweight <- si.knn.triweight + general.indexes(ttesting,prediccion)$category.accuracy[2]
    
    modelo        <- train.knn(y ~ ., data = taprendizaje, kernel = "cos", probability = FALSE)
    prediccion    <- predict(modelo, ttesting)
    pg.knn.cos <- pg.knn.cos + general.indexes(ttesting,prediccion)$overall.accuracy
    no.knn.cos <- no.knn.cos + general.indexes(ttesting,prediccion)$category.accuracy[1]
    si.knn.cos <- si.knn.cos + general.indexes(ttesting,prediccion)$category.accuracy[2]  
    
    modelo        <- train.knn(y ~ ., data = taprendizaje, kernel = "inv", probability = FALSE)
    prediccion    <- predict(modelo, ttesting)
    pg.knn.inv <- pg.knn.inv + general.indexes(ttesting,prediccion)$overall.accuracy
    no.knn.inv <- no.knn.inv + general.indexes(ttesting,prediccion)$category.accuracy[1]
    si.knn.inv <- si.knn.inv + general.indexes(ttesting,prediccion)$category.accuracy[2] 
    
    modelo        <- train.knn(y ~ ., data = taprendizaje, kernel = "gaussian", probability = FALSE)
    prediccion    <- predict(modelo, ttesting)
    pg.knn.gaussian <- pg.knn.gaussian + general.indexes(ttesting,prediccion)$overall.accuracy
    no.knn.gaussian <- no.knn.gaussian + general.indexes(ttesting,prediccion)$category.accuracy[1]
    si.knn.gaussian <- si.knn.gaussian + general.indexes(ttesting,prediccion)$category.accuracy[2]   
  
    modelo        <- train.knn(y ~ ., data = taprendizaje, kernel = "optimal", probability = FALSE)
    prediccion    <- predict(modelo, ttesting)
    pg.knn.optimal <- pg.knn.optimal + general.indexes(ttesting,prediccion)$overall.accuracy
    no.knn.optimal <- no.knn.optimal + general.indexes(ttesting,prediccion)$category.accuracy[1]
    si.knn.optimal <- si.knn.optimal + general.indexes(ttesting,prediccion)$category.accuracy[2]   
    
  }

  pg.knn.rectangular <- pg.knn.rectangular /cantidad.grupos
  pg.knn.triangular <- pg.knn.triangular /cantidad.grupos
  pg.knn.epanechnikov <- pg.knn.epanechnikov /cantidad.grupos
  pg.knn.biweight <- pg.knn.biweight /cantidad.grupos
  pg.knn.triweight <- pg.knn.triweight /cantidad.grupos
  pg.knn.cos <- pg.knn.cos /cantidad.grupos
  pg.knn.inv <- pg.knn.inv /cantidad.grupos
  pg.knn.gaussian <- pg.knn.gaussian /cantidad.grupos
  pg.knn.optimal <- pg.knn.optimal /cantidad.grupos
  
  
  pg.knn.rectangular.total <- pg.knn.rectangular.total + pg.knn.rectangular
  pg.knn.triangular.total <- pg.knn.triangular.total + pg.knn.triangular
  pg.knn.epanechnikov.total <- pg.knn.epanechnikov.total + pg.knn.epanechnikov
  pg.knn.biweight.total <- pg.knn.biweight.total + pg.knn.biweight
  pg.knn.triweight.total <- pg.knn.triweight.total + pg.knn.triweight
  pg.knn.cos.total <- pg.knn.cos.total + pg.knn.cos
  pg.knn.inv.total <- pg.knn.inv.total + pg.knn.inv
  pg.knn.gaussian.total <- pg.knn.gaussian.total + pg.knn.gaussian
  pg.knn.optimal.total <- pg.knn.optimal.total + pg.knn.optimal
  
  lista.pg.knn.rectangular <- append(lista.pg.knn.rectangular,pg.knn.rectangular)
  lista.pg.knn.triangular <- append(lista.pg.knn.triangular,pg.knn.triangular)
  lista.pg.knn.epanechnikov <- append(lista.pg.knn.epanechnikov,pg.knn.epanechnikov)
  lista.pg.knn.biweight <- append(lista.pg.knn.biweight,pg.knn.biweight)
  lista.pg.knn.triweight <- append(lista.pg.knn.triweight,pg.knn.triweight)
  lista.pg.knn.cos <- append(lista.pg.knn.cos,pg.knn.cos)
  lista.pg.knn.inv <- append(lista.pg.knn.inv,pg.knn.inv)
  lista.pg.knn.gaussian <- append(lista.pg.knn.gaussian,pg.knn.gaussian)
  lista.pg.knn.optimal <- append(lista.pg.knn.optimal,pg.knn.optimal)
  
  no.knn.rectangular <- no.knn.rectangular/cantidad.grupos
  no.knn.triangular <- no.knn.triangular/cantidad.grupos
  no.knn.epanechnikov <- no.knn.epanechnikov/cantidad.grupos
  no.knn.biweight <- no.knn.biweight/cantidad.grupos
  no.knn.triweight <- no.knn.triweight/cantidad.grupos
  no.knn.cos <- no.knn.cos/cantidad.grupos
  no.knn.inv <- no.knn.inv/cantidad.grupos
  no.knn.gaussian <- no.knn.gaussian/cantidad.grupos
  no.knn.optimal <- no.knn.optimal/cantidad.grupos
  
  si.knn.rectangular <- si.knn.rectangular/cantidad.grupos
  si.knn.triangular <- si.knn.triangular/cantidad.grupos
  si.knn.epanechnikov <- si.knn.epanechnikov/cantidad.grupos
  si.knn.biweight <- si.knn.biweight/cantidad.grupos
  si.knn.triweight <- si.knn.triweight/cantidad.grupos
  si.knn.cos <- si.knn.cos/cantidad.grupos
  si.knn.inv <- si.knn.inv/cantidad.grupos
  si.knn.gaussian <- si.knn.gaussian/cantidad.grupos
  si.knn.optimal <- si.knn.optimal/cantidad.grupos
  
  no.knn.rectangular.total <- no.knn.rectangular.total + no.knn.rectangular
  no.knn.triangular.total <- no.knn.triangular.total + no.knn.triangular
  no.knn.epanechnikov.total <- no.knn.epanechnikov.total + no.knn.epanechnikov
  no.knn.biweight.total <- no.knn.biweight.total + no.knn.biweight
  no.knn.triweight.total <- no.knn.triweight.total + no.knn.triweight
  no.knn.cos.total <- no.knn.cos.total + no.knn.cos
  no.knn.inv.total <- no.knn.inv.total + no.knn.inv
  no.knn.gaussian.total <- no.knn.gaussian.total + no.knn.gaussian
  no.knn.optimal.total <- no.knn.optimal.total + no.knn.optimal
  
  si.knn.rectangular.total <- si.knn.rectangular.total + si.knn.rectangular
  si.knn.triangular.total <- si.knn.triangular.total + si.knn.triangular
  si.knn.epanechnikov.total <- si.knn.epanechnikov.total + si.knn.epanechnikov
  si.knn.biweight.total <- si.knn.biweight.total + si.knn.biweight
  si.knn.triweight.total <- si.knn.triweight.total + si.knn.triweight
  si.knn.cos.total <- si.knn.cos.total + si.knn.cos
  si.knn.inv.total <- si.knn.inv.total + si.knn.inv
  si.knn.gaussian.total <- si.knn.gaussian.total + si.knn.gaussian
  si.knn.optimal.total <- si.knn.optimal.total + si.knn.optimal
  
  lista.no.knn.rectangular <- append(lista.no.knn.rectangular,no.knn.rectangular)
  lista.no.knn.triangular <- append(lista.no.knn.triangular,no.knn.triangular)
  lista.no.knn.epanechnikov <- append(lista.no.knn.epanechnikov,no.knn.epanechnikov)
  lista.no.knn.biweight <- append(lista.no.knn.biweight,no.knn.biweight)
  lista.no.knn.triweight <- append(lista.no.knn.triweight,no.knn.triweight)
  lista.no.knn.cos <- append(lista.no.knn.cos,no.knn.cos)
  lista.no.knn.inv <- append(lista.no.knn.inv,no.knn.inv)
  lista.no.knn.gaussian <- append(lista.no.knn.gaussian,no.knn.gaussian)
  lista.no.knn.optimal <- append(lista.no.knn.optimal,no.knn.optimal)
  
  lista.si.knn.rectangular <- append(lista.si.knn.rectangular,si.knn.rectangular)
  lista.si.knn.triangular <- append(lista.si.knn.triangular,si.knn.triangular)
  lista.si.knn.epanechnikov <- append(lista.si.knn.epanechnikov,si.knn.epanechnikov)
  lista.si.knn.biweight <- append(lista.si.knn.biweight,si.knn.biweight)
  lista.si.knn.triweight <- append(lista.si.knn.triweight,si.knn.triweight)
  lista.si.knn.cos <- append(lista.si.knn.cos,si.knn.cos)
  lista.si.knn.inv <- append(lista.si.knn.inv,si.knn.inv)
  lista.si.knn.gaussian <- append(lista.si.knn.gaussian,si.knn.gaussian)
  lista.si.knn.optimal <- append(lista.si.knn.optimal,si.knn.optimal)
  
  
}

pg.knn.rectangular.total <- pg.knn.rectangular.total /cantidad.validacion.cruzada
pg.knn.triangular.total <- pg.knn.triangular.total /cantidad.validacion.cruzada
pg.knn.epanechnikov.total <- pg.knn.epanechnikov.total /cantidad.validacion.cruzada
pg.knn.biweight.total <- pg.knn.biweight.total /cantidad.validacion.cruzada
pg.knn.triweight.total <- pg.knn.triweight.total /cantidad.validacion.cruzada
pg.knn.cos.total <- pg.knn.cos.total /cantidad.validacion.cruzada
pg.knn.inv.total <- pg.knn.inv.total /cantidad.validacion.cruzada
pg.knn.gaussian.total <- pg.knn.gaussian.total /cantidad.validacion.cruzada
pg.knn.optimal.total <- pg.knn.optimal.total /cantidad.validacion.cruzada
  
no.knn.rectangular.total <- no.knn.rectangular.total /cantidad.validacion.cruzada
no.knn.triangular.total <- no.knn.triangular.total /cantidad.validacion.cruzada
no.knn.epanechnikov.total <- no.knn.epanechnikov.total /cantidad.validacion.cruzada
no.knn.biweight.total <- no.knn.biweight.total /cantidad.validacion.cruzada
no.knn.triweight.total <- no.knn.triweight.total /cantidad.validacion.cruzada
no.knn.cos.total <- no.knn.cos.total /cantidad.validacion.cruzada
no.knn.inv.total <- no.knn.inv.total /cantidad.validacion.cruzada
no.knn.gaussian.total <- no.knn.gaussian.total /cantidad.validacion.cruzada
no.knn.optimal.total <- no.knn.optimal.total /cantidad.validacion.cruzada
  
si.knn.rectangular.total <- si.knn.rectangular.total /cantidad.validacion.cruzada
si.knn.triangular.total <- si.knn.triangular.total /cantidad.validacion.cruzada
si.knn.epanechnikov.total <- si.knn.epanechnikov.total /cantidad.validacion.cruzada
si.knn.biweight.total <- si.knn.biweight.total /cantidad.validacion.cruzada
si.knn.triweight.total <- si.knn.triweight.total /cantidad.validacion.cruzada
si.knn.cos.total <- si.knn.cos.total /cantidad.validacion.cruzada
si.knn.inv.total <- si.knn.inv.total /cantidad.validacion.cruzada
si.knn.gaussian.total <- si.knn.gaussian.total /cantidad.validacion.cruzada
si.knn.optimal.total <- si.knn.optimal.total /cantidad.validacion.cruzada


```

```{r}
# Lista de Precisiones Globales para el gráfico de barras
lista.pg <- list(
  Rectangular = pg.knn.rectangular.total, 
  Triangular = pg.knn.triangular.total,
  Epanechnikov = pg.knn.epanechnikov.total,
  Biweight = pg.knn.biweight.total,
  triweight = pg.knn.triweight.total,
  Cos = pg.knn.cos.total,
  Inv= pg.knn.inv.total,
  Gaussian = pg.knn.gaussian.total,
  Optimal = pg.knn.optimal.total
)

# Convierte la lista a un data frame
df.pg <- data.frame(
  metodo = names(lista.pg),
  pg = unlist(lista.pg)
)

# Define el orden deseado de las barras en el eje x
df.pg$metodo <- factor(df.pg$metodo, levels = names(lista.pg))

# Asigna colores distintos a cada barra y para el líneas
colores <- rainbow(length(df.pg$metodo))

# Crear una matriz con las listas para el gráfico de líneas 
matriz.pg <- cbind(lista.pg.knn.rectangular,
                  lista.pg.knn.triangular,
                  lista.pg.knn.epanechnikov,
                  lista.pg.knn.biweight,
                  lista.pg.knn.triweight,
                  lista.pg.knn.cos,
                  lista.pg.knn.inv,
                  lista.pg.knn.gaussian,
                  lista.pg.knn.optimal
                  )

# Crea el gráfico de líneas
matplot(matriz.pg, type = "l", col = colores, lty = 1, lwd = 2,
        xlab = "Iteración", ylab = "Precisión Global",
        main = "Gráfico de Líneas para la Precisión Global de KNN")

# Agregar una leyenda al gráfico de líneas
legend("topright", legend = c("rectangular", "triangular", "epanechnikov", "biweight","triweight","cos","inv","gaussian","optimal"),
       col = colores, lty = 1, lwd = 2, cex = 0.8)
```
```{r}
ggplot(df.pg, aes(x = metodo, y = pg, fill = metodo)) +
  geom_bar(stat = "identity") +
  geom_text(aes(label = percent(pg)), vjust = -0.5, size = 3) +  
  scale_fill_manual(values = colores) +
  labs(title = "Precisión Global",
       x = "Método",
       y = "Precisión Global") +
  theme_minimal() +
  theme(axis.text.x = element_text(angle = 45, hjust = 1))
```




```{r}
# Lista de detección del NO para el gráfico de barras
lista.no <- list(

  Rectangular = no.knn.rectangular.total, 
  Triangular = no.knn.triangular.total,
  Epanechnikov = no.knn.epanechnikov.total,
  Biweight = no.knn.biweight.total,
  triweight = no.knn.triweight.total,
  Cos = no.knn.cos.total,
  Inv= no.knn.inv.total,
  Gaussian = no.knn.gaussian.total,
  Optimal = no.knn.optimal.total
)

# Convierte la lista a un data frame
df.no <- data.frame(
  metodo = names(lista.no),
  no = unlist(lista.no)
)

# Define el orden deseado de las barras en el eje x
df.no$metodo <- factor(df.no$metodo, levels = names(lista.no))

# Asigna colores distintos a cada barra y para el líneas
colores <- rainbow(length(df.no$metodo))

# Crear una matriz con las listas para el gráfico de líneas 
matriz.no <- cbind(
                  lista.no.knn.rectangular,
                  lista.no.knn.triangular,
                  lista.no.knn.epanechnikov,
                  lista.no.knn.biweight,
                  lista.no.knn.triweight,
                  lista.no.knn.cos,
                  lista.no.knn.inv,
                  lista.no.knn.gaussian,
                  lista.no.knn.optimal)

# Crea el gráfico de líneas
matplot(matriz.no, type = "l", col = colores, lty = 1, lwd = 2,
        xlab = "Iteración", ylab = "Detección del NO",
        main = "Gráfico de Líneas para la detección del NO de KNN")

# Agregar una leyenda al gráfico de líneas
legend("topright", legend = c("rectangular", "triangular", "epanechnikov", "biweight","triweight","cos","inv","gaussian","optimal"),
       col = colores, lty = 1, lwd = 2, cex = 0.8)
```

```{r}
ggplot(df.no, aes(x = metodo, y = no, fill = metodo)) +
  geom_bar(stat = "identity") +
  geom_text(aes(label = percent(no)), vjust = -0.5, size = 3) +  
  scale_fill_manual(values = colores) +
  labs(title = "Detección del NO",
       x = "Método",
       y = "Detección del NO") +
  theme_minimal() +
  theme(axis.text.x = element_text(angle = 45, hjust = 1))
```
```{r}
# Lista de detección del SI para el gráfico de barras
lista.si <- list(
  Rectangular = si.knn.rectangular.total, 
  Triangular = si.knn.triangular.total,
  Epanechnikov = si.knn.epanechnikov.total,
  Biweight = si.knn.biweight.total,
  triweight = si.knn.triweight.total,
  Cos = si.knn.cos.total,
  Inv= si.knn.inv.total,
  Gaussian = si.knn.gaussian.total,
  Optimal = si.knn.optimal.total
)

# Convierte la lista a un data frame
df.si <- data.frame(
  metodo = names(lista.si),
  si = unlist(lista.si)
)

# Define el orden deseado de las barras en el eje x
df.si$metodo <- factor(df.si$metodo, levels = names(lista.si))

# Asigna colores distintos a cada barra y para el líneas
colores <- rainbow(length(df.si$metodo))

# Crear una matriz con las listas para el gráfico de líneas 
matriz.si <- cbind(
                  lista.si.knn.rectangular,
                  lista.si.knn.triangular,
                  lista.si.knn.epanechnikov,
                  lista.si.knn.biweight,
                  lista.si.knn.triweight,
                  lista.si.knn.cos,
                  lista.si.knn.inv,
                  lista.si.knn.gaussian,
                  lista.si.knn.optimal
                  )

# Crea el gráfico de líneas
matplot(matriz.si, type = "l", col = colores, lty = 1, lwd = 2,
        xlab = "Iteración", ylab = "Detección del SI",
        main = "Gráfico de Líneas para la detección del SI de SVM")

# Agregar una leyenda al gráfico de líneas
legend("topright", legend = c("rectangular", "triangular", "epanechnikov", "biweight","triweight","cos","inv","gaussian","optimal"),
       col = colores, lty = 1, lwd = 2, cex = 0.8)
```

```{r}
ggplot(df.si, aes(x = metodo, y = si, fill = metodo)) +
  geom_bar(stat = "identity") +
  geom_text(aes(label = percent(si)), vjust = -0.5, size = 3) +  
  scale_fill_manual(values = colores) +
  labs(title = "Detección del SI",
       x = "Método",
       y = "Detección del SI") +
  theme_minimal() +
  theme(axis.text.x = element_text(angle = 45, hjust = 1))
```

## B 

**El mejor algoritmo seria el Triweight con una presion global de 88.69%, con la precision del no con 95.66% y la precision del si de 35.22%**

# Ejercicio 3 

## A 

```{r}
numero.filas                <- nrow(Bank)
cantidad.validacion.cruzada <- 3
cantidad.grupos             <- 5

# Acumuladores de la Precisión Global para el gráfico de barras
pg.svm.total <- 0
pg.knn.total <- 0
pg.bayes.total <- 0
pg.arbol.total <- 0
pg.bosque.total <- 0    
pg.potenciacion.total <- 0
pg.red.total <- 0    
pg.xgboost.total <- 0  
pg.glm.total <- 0   
pg.glmnet.total <- 0 
# Listas para guardar las Precisiones Globales en cada experimento para el gráfico de líneas
lista.pg.svm <- list()
lista.pg.knn <- list()
lista.pg.bayes <- list()
lista.pg.arbol <- list()
lista.pg.bosque <- list()   
lista.pg.potenciacion <- list()
lista.pg.red <- list()   
lista.pg.xgboost <- list()
lista.pg.glm <- list() 
lista.pg.glmnet <- list()

# Acumuladores del NO para el gráfico de barras
no.svm.total <- 0
no.knn.total <- 0
no.bayes.total <- 0
no.arbol.total <- 0
no.bosque.total <- 0    
no.potenciacion.total <- 0
no.red.total <- 0    
no.xgboost.total <- 0  
no.glm.total <- 0   
no.glmnet.total <- 0 
# Listas para guardar lel No en cada experimento para el gráfico de líneas
lista.no.svm <- list()
lista.no.knn <- list()
lista.no.bayes <- list()
lista.no.arbol <- list()
lista.no.bosque <- list()   
lista.no.potenciacion <- list()
lista.no.red <- list()   
lista.no.xgboost <- list()
lista.no.glm <- list() 
lista.no.glmnet <- list()

# Acumuladores del SI para el gráfico de barras
si.svm.total <- 0
si.knn.total <- 0
si.bayes.total <- 0
si.arbol.total <- 0
si.bosque.total <- 0    
si.potenciacion.total <- 0
si.red.total <- 0    
si.xgboost.total <- 0  
si.glm.total <- 0   
si.glmnet.total <- 0 
# Listas para guardar del SI en cada experimento para el gráfico de líneas
lista.si.svm <- list()
lista.si.knn <- list()
lista.si.bayes <- list()
lista.si.arbol <- list()
lista.si.bosque <- list()   
lista.si.potenciacion <- list()
lista.si.red <- list()   
lista.si.xgboost <- list()
lista.si.glm <- list() 
lista.si.glmnet <- list()

```

```{r}
# Validación cruzada 3 veces
for (i in 1:cantidad.validacion.cruzada) {
  grupos <- createFolds(1:numero.filas, cantidad.grupos) # Crea los 10 grupos
  # Acumuladores de la Precisión Global para el gráfico de barras
  pg.svm <- 0
  pg.knn <- 0
  pg.bayes <- 0
  pg.arbol <- 0
  pg.bosque <- 0    
  pg.potenciacion <- 0
  pg.red <- 0    
  pg.xgboost <- 0  
  pg.glm <- 0   
  pg.glmnet <- 0   
  
  # Acumuladores del NO para el gráfico de barras
  no.svm <- 0
  no.knn <- 0
  no.bayes <- 0
  no.arbol <- 0
  no.bosque <- 0    
  no.potenciacion <- 0
  no.red <- 0    
  no.xgboost <- 0  
  no.glm <- 0   
  no.glmnet <- 0 

  # Acumuladores del SI para el gráfico de barras
  si.svm <- 0
  si.knn <- 0
  si.bayes <- 0
  si.arbol <- 0
  si.bosque <- 0    
  si.potenciacion <- 0
  si.red <- 0    
  si.xgboost <- 0  
  si.glm <- 0   
  si.glmnet <- 0 

 # Este ciclo es el que hace validación cruzada con 5 grupos
  for (k in 1:cantidad.grupos) {
    muestra   <- grupos[[k]] # Por ser una lista requiere de doble paréntesis
    ttesting  <- Bank[muestra, ]
    ttraining <- Bank[-muestra, ]
    
    modelo          <- train.svm(y ~ ., data = ttraining, kernel = "linear", probability = FALSE)
    prediccion      <- predict(modelo, ttesting)
    pg.svm <- pg.svm + general.indexes(ttesting,prediccion)$overall.accuracy
    no.svm <- no.svm + general.indexes(ttesting,prediccion)$category.accuracy[1]
    si.svm <- si.svm + general.indexes(ttesting,prediccion)$category.accuracy[2]
    
    modelo          <- train.knn(y ~ ., data = ttraining, kmax = 30,kernel = "triweight")
    prediccion      <- predict(modelo, ttesting)
    pg.knn <- pg.knn + general.indexes(ttesting,prediccion)$overall.accuracy
    no.knn <- no.knn + general.indexes(ttesting,prediccion)$category.accuracy[1]
    si.knn <- si.knn + general.indexes(ttesting,prediccion)$category.accuracy[2]
    
    
    modelo          <- train.bayes(y ~ ., data = ttraining)
    prediccion      <- predict(modelo, ttesting)
    pg.bayes <- pg.bayes + general.indexes(ttesting,prediccion)$overall.accuracy
    no.bayes <- no.bayes + general.indexes(ttesting,prediccion)$category.accuracy[1]
    si.bayes <- si.bayes + general.indexes(ttesting,prediccion)$category.accuracy[2]
    
    modelo          <- train.rpart(y ~ ., data = ttraining)
    prediccion      <- predict(modelo, ttesting)
    pg.arbol <- pg.arbol + general.indexes(ttesting,prediccion)$overall.accuracy
    no.arbol <- no.arbol + general.indexes(ttesting,prediccion)$category.accuracy[1]
    si.arbol <- si.arbol + general.indexes(ttesting,prediccion)$category.accuracy[2]
    
    modelo          <- train.randomForest(y ~ ., data = ttraining)
    prediccion      <- predict(modelo, ttesting)
    pg.bosque <- pg.bosque + general.indexes(ttesting,prediccion)$overall.accuracy
    no.bosque <- no.bosque + general.indexes(ttesting,prediccion)$category.accuracy[1]
    si.bosque <- si.bosque + general.indexes(ttesting,prediccion)$category.accuracy[2]
    
    modelo          <- train.ada(y ~ ., data = ttraining, iter = 10, nu = 1, type = "discrete")
    prediccion      <- predict(modelo, ttesting)
    pg.potenciacion <- pg.potenciacion + general.indexes(ttesting,prediccion)$overall.accuracy
    no.potenciacion <- no.potenciacion + general.indexes(ttesting,prediccion)$category.accuracy[1]
    si.potenciacion <- si.potenciacion + general.indexes(ttesting,prediccion)$category.accuracy[2]
    
    modelo          <- train.nnet(y ~ ., data = ttraining, size = 10, MaxNWts = 5000, 
                                  rang = 0.01, decay = 5e-4, maxit = 45, trace = TRUE)
    prediccion      <- predict(modelo, ttesting)
    pg.red <- pg.red + general.indexes(ttesting,prediccion)$overall.accuracy
    no.red <- no.red + general.indexes(ttesting,prediccion)$category.accuracy[1]
    si.red <- si.red + general.indexes(ttesting,prediccion)$category.accuracy[2]
    
    modelo          <- train.xgboost(y ~ ., data = ttraining, nrounds = 30, maximize = F, eval_metric = "error", verbose = 0)
    prediccion      <- predict(modelo, ttesting)
    pg.xgboost <- pg.xgboost + general.indexes(ttesting,prediccion)$overall.accuracy
    no.xgboost <- no.xgboost + general.indexes(ttesting,prediccion)$category.accuracy[1]
    si.xgboost <- si.xgboost + general.indexes(ttesting,prediccion)$category.accuracy[2]
    
    modelo          <- train.glm(y ~ ., data = ttraining)
    prediccion      <- predict(modelo, ttesting)
    pg.glm <- pg.glm + general.indexes(ttesting,prediccion)$overall.accuracy
    no.glm <- no.glm + general.indexes(ttesting,prediccion)$category.accuracy[1]
    si.glm <- si.glm + general.indexes(ttesting,prediccion)$category.accuracy[2]
    
    modelo          <- train.glmnet(y ~ ., data = ttraining, standardize = TRUE)
    prediccion      <- predict(modelo, ttesting)
    pg.glmnet <- pg.glmnet + general.indexes(ttesting,prediccion)$overall.accuracy
    no.glmnet <- no.glmnet + general.indexes(ttesting,prediccion)$category.accuracy[1]
    si.glmnet <- si.glmnet + general.indexes(ttesting,prediccion)$category.accuracy[2]
  }
  pg.svm <- pg.svm/cantidad.grupos
  pg.knn <- pg.knn/cantidad.grupos
  pg.bayes <- pg.bayes/cantidad.grupos
  pg.arbol <- pg.arbol/cantidad.grupos
  pg.bosque <- pg.bosque/cantidad.grupos
  pg.potenciacion <- pg.potenciacion/cantidad.grupos
  pg.red <- pg.red/cantidad.grupos
  pg.xgboost <- pg.xgboost/cantidad.grupos
  pg.glm <- pg.glm/cantidad.grupos
  pg.glmnet <- pg.glmnet/cantidad.grupos  

  pg.svm.total <- pg.svm.total + pg.svm
  pg.knn.total <- pg.knn.total + pg.knn
  pg.bayes.total <- pg.bayes.total + pg.bayes
  pg.arbol.total <- pg.arbol.total + pg.arbol
  pg.bosque.total <- pg.bosque.total + pg.bosque
  pg.potenciacion.total <- pg.potenciacion.total + pg.potenciacion
  pg.red.total <- pg.red.total + pg.red
  pg.xgboost.total <- pg.xgboost.total + pg.xgboost
  pg.glm.total <- pg.glm.total + pg.glm
  pg.glmnet.total <- pg.glmnet.total + pg.glmnet   
  
  lista.pg.svm <- append(lista.pg.svm,pg.svm)
  lista.pg.knn <- append(lista.pg.knn,pg.knn)
  lista.pg.bayes <- append(lista.pg.bayes,pg.bayes)
  lista.pg.arbol <- append(lista.pg.arbol,pg.arbol)
  lista.pg.bosque <- append(lista.pg.bosque,pg.bosque)
  lista.pg.potenciacion <- append(lista.pg.potenciacion,pg.potenciacion)
  lista.pg.red <- append(lista.pg.red,pg.red)
  lista.pg.xgboost <- append(lista.pg.xgboost,pg.xgboost)
  lista.pg.glm <- append(lista.pg.glm,pg.glm)
  lista.pg.glmnet <-append(lista.pg.glmnet,pg.glmnet) 

  no.svm <- no.svm/cantidad.grupos
  no.knn <- no.knn/cantidad.grupos
  no.bayes <- no.bayes/cantidad.grupos
  no.arbol <- no.arbol/cantidad.grupos
  no.bosque <- no.bosque/cantidad.grupos
  no.potenciacion <- no.potenciacion/cantidad.grupos
  no.red <- no.red/cantidad.grupos
  no.xgboost <- no.xgboost/cantidad.grupos
  no.glm <- no.glm/cantidad.grupos
  no.glmnet <- no.glmnet/cantidad.grupos  
  
  si.svm <- si.svm/cantidad.grupos
  si.knn <- si.knn/cantidad.grupos
  si.bayes <- si.bayes/cantidad.grupos
  si.arbol <- si.arbol/cantidad.grupos
  si.bosque <- si.bosque/cantidad.grupos
  si.potenciacion <- si.potenciacion/cantidad.grupos
  si.red <- si.red/cantidad.grupos
  si.xgboost <- si.xgboost/cantidad.grupos
  si.glm <- si.glm/cantidad.grupos
  si.glmnet <- si.glmnet/cantidad.grupos  

  no.svm.total <- no.svm.total + no.svm
  no.knn.total <- no.knn.total + no.knn
  no.bayes.total <- no.bayes.total + no.bayes
  no.arbol.total <- no.arbol.total + no.arbol
  no.bosque.total <- no.bosque.total + no.bosque
  no.potenciacion.total <- no.potenciacion.total + no.potenciacion
  no.red.total <- no.red.total + no.red
  no.xgboost.total <- no.xgboost.total + no.xgboost
  no.glm.total <- no.glm.total + no.glm
  no.glmnet.total <- no.glmnet.total + no.glmnet   
  
  si.svm.total <- si.svm.total + si.svm
  si.knn.total <- si.knn.total + si.knn
  si.bayes.total <- si.bayes.total + si.bayes
  si.arbol.total <- si.arbol.total + si.arbol
  si.bosque.total <- si.bosque.total + si.bosque
  si.potenciacion.total <- si.potenciacion.total + si.potenciacion
  si.red.total <- si.red.total + si.red
  si.xgboost.total <- si.xgboost.total + si.xgboost
  si.glm.total <- si.glm.total + si.glm
  si.glmnet.total <- si.glmnet.total + si.glmnet  
  
  lista.no.svm <- append(lista.no.svm,no.svm)
  lista.no.knn <- append(lista.no.knn,no.knn)
  lista.no.bayes <- append(lista.no.bayes,no.bayes)
  lista.no.arbol <- append(lista.no.arbol,no.arbol)
  lista.no.bosque <- append(lista.no.bosque,no.bosque)
  lista.no.potenciacion <- append(lista.no.potenciacion,no.potenciacion)
  lista.no.red <- append(lista.no.red,no.red)
  lista.no.xgboost <- append(lista.no.xgboost,no.xgboost)
  lista.no.glm <- append(lista.no.glm,no.glm)
  lista.no.glmnet <-append(lista.no.glmnet,no.glmnet) 
  
  lista.si.svm <- append(lista.si.svm,si.svm)
  lista.si.knn <- append(lista.si.knn,si.knn)
  lista.si.bayes <- append(lista.si.bayes,si.bayes)
  lista.si.arbol <- append(lista.si.arbol,si.arbol)
  lista.si.bosque <- append(lista.si.bosque,si.bosque)
  lista.si.potenciacion <- append(lista.si.potenciacion,si.potenciacion)
  lista.si.red <- append(lista.si.red,si.red)
  lista.si.xgboost <- append(lista.si.xgboost,si.xgboost)
  lista.si.glm <- append(lista.si.glm,si.glm)
  lista.si.glmnet <-append(lista.si.glmnet,si.glmnet) 
}
pg.svm.total <- pg.svm.total/cantidad.validacion.cruzada
pg.knn.total <- pg.knn.total/cantidad.validacion.cruzada
pg.bayes.total <- pg.bayes.total/cantidad.validacion.cruzada
pg.arbol.total <- pg.arbol.total/cantidad.validacion.cruzada
pg.bosque.total <- pg.bosque.total/cantidad.validacion.cruzada
pg.potenciacion.total <- pg.potenciacion.total/cantidad.validacion.cruzada
pg.red.total <- pg.red.total/cantidad.validacion.cruzada
pg.xgboost.total <- pg.xgboost.total/cantidad.validacion.cruzada
pg.glm.total <- pg.glm.total/cantidad.validacion.cruzada
pg.glmnet.total <- pg.glmnet.total/cantidad.validacion.cruzada

no.svm.total <- no.svm.total/cantidad.validacion.cruzada
no.knn.total <- no.knn.total/cantidad.validacion.cruzada
no.bayes.total <- no.bayes.total/cantidad.validacion.cruzada
no.arbol.total <- no.arbol.total/cantidad.validacion.cruzada
no.bosque.total <- no.bosque.total/cantidad.validacion.cruzada
no.potenciacion.total <- no.potenciacion.total/cantidad.validacion.cruzada
no.red.total <- no.red.total/cantidad.validacion.cruzada
no.xgboost.total <- no.xgboost.total/cantidad.validacion.cruzada
no.glm.total <- no.glm.total/cantidad.validacion.cruzada
no.glmnet.total <- no.glmnet.total/cantidad.validacion.cruzada


si.svm.total <- si.svm.total/cantidad.validacion.cruzada
si.knn.total <- si.knn.total/cantidad.validacion.cruzada
si.bayes.total <- si.bayes.total/cantidad.validacion.cruzada
si.arbol.total <- si.arbol.total/cantidad.validacion.cruzada
si.bosque.total <- si.bosque.total/cantidad.validacion.cruzada
si.potenciacion.total <- si.potenciacion.total/cantidad.validacion.cruzada
si.red.total <- si.red.total/cantidad.validacion.cruzada
si.xgboost.total <- si.xgboost.total/cantidad.validacion.cruzada
si.glm.total <- si.glm.total/cantidad.validacion.cruzada
si.glmnet.total <- si.glmnet.total/cantidad.validacion.cruzada
```
```{r}
# Lista de precisiones globales para el gráfico de barras
lista.pg <- list(
  SVM = pg.svm.total, 
  KNN = pg.knn.total,
  BAYES = pg.bayes.total,
  ARBOL = pg.arbol.total,
  BOSQUES = pg.bosque.total,
  POTENCIACIÓN = pg.potenciacion.total,  
  RED = pg.red.total,
  XGBOOSTING = pg.xgboost.total,
  GLM = pg.glm.total,
  GLMNET = pg.glmnet.total
)

# Convierte la lista a un data frame
df.pg <- data.frame(
  metodo = names(lista.pg),
  precision = unlist(lista.pg)
)

# Define el orden deseado de las barras en el eje x
df.pg$metodo <- factor(df.pg$metodo, levels = names(lista.pg))

# Asigna colores distintos a cada barra y para cada línea
colores <- rainbow(length(df.pg$metodo))

# Crear una matriz con las listas para el gráfico de líneas 
matriz.pg <- cbind(lista.pg.svm,
                        lista.pg.knn,
                        lista.pg.bayes,
                        lista.pg.arbol,
                        lista.pg.bosque,
                        lista.pg.potenciacion,
                        lista.pg.red,
                        lista.pg.xgboost,
                        lista.pg.glm,
                        lista.pg.glmnet)

# Crea el gráfico de líneas
matplot(matriz.pg, type = "l", col = colores, lty = 1, lwd = 2,
        xlab = "Iteración", ylab = "Precisión Global",
        main = "Gráfico de Líneas para la Precisión Global")

# Agregar una leyenda al gráfico de líneas
legend("topright", legend = c("SVM", "KNN", "BAYES", "ÁRBOL", "BOSQUES", "POTENCIACIÓN", "RED", "XGBOOSTING", "GLM", "GLMNET"),
       col = colores, lty = 1, lwd = 2, cex = 0.8)
```

```{r}
# Crea un gráfico de barras con ggplot2
ggplot(df.pg, aes(x = metodo, y = precision, fill = metodo)) +
  geom_bar(stat = "identity") +
  geom_text(aes(label = percent(precision)), vjust = -0.5, size = 2.5) +  
  scale_fill_manual(values = colores) +
  labs(title = "Precisión Global",
       x = "Método",
       y = "Precisión Global") +
  theme_minimal() +
  theme(axis.text.x = element_text(angle = 45, hjust = 1))
```

```{r}
# Lista del NO para el gráfico de barras
lista.no <- list(
  SVM = no.svm.total, 
  KNN = no.knn.total,
  BAYES = no.bayes.total,
  ARBOL = no.arbol.total,
  BOSQUES = no.bosque.total,
  POTENCIACIÓN = no.potenciacion.total,  
  RED = no.red.total,
  XGBOOSTING = no.xgboost.total,
  GLM = no.glm.total,
  GLMNET = no.glmnet.total
)

# Convierte la lista a un data frame
df.no <- data.frame(
  metodo = names(lista.no),
  no = unlist(lista.no)
)

# Define el orden deseado de las barras en el eje x
df.no$metodo <- factor(df.no$metodo, levels = names(lista.no))

# Asigna colores distintos a cada barra y para cada línea
colores <- rainbow(length(df.no$metodo))

# Crear una matriz con las listas para el gráfico de líneas 
matriz.no <- cbind(lista.no.svm,
                        lista.no.knn,
                        lista.no.bayes,
                        lista.no.arbol,
                        lista.no.bosque,
                        lista.no.potenciacion,
                        lista.no.red,
                        lista.no.xgboost,
                        lista.no.glm,
                        lista.no.glmnet)

# Crea el gráfico de líneas
matplot(matriz.no, type = "l", col = colores, lty = 1, lwd = 2,
        xlab = "Iteración", ylab = "Detección del NO",
        main = "Gráfico de Líneas para la detección del NO")

# Agregar una leyenda al gráfico de líneas
legend("topright", legend = c("SVM", "KNN", "BAYES", "ÁRBOL", "BOSQUES", "POTENCIACIÓN", "RED", "XGBOOSTING", "GLM", "GLMNET"),
       col = colores, lty = 1, lwd = 2, cex = 0.8)
```
```{r}
# Crea un gráfico de barras con ggplot2
ggplot(df.no, aes(x = metodo, y = no, fill = metodo)) +
  geom_bar(stat = "identity") +
  geom_text(aes(label = percent(no)), vjust = -0.5, size = 2.5) +  
  scale_fill_manual(values = colores) +
  labs(title = "Detección del NO",
       x = "Método",
       y = "Detección del NO") +
  theme_minimal() +
  theme(axis.text.x = element_text(angle = 45, hjust = 1))
```
```{r}
# Lista del SI para el gráfico de barras
lista.si <- list(
  SVM = si.svm.total, 
  KNN = si.knn.total,
  BAYES = si.bayes.total,
  ARBOL = si.arbol.total,
  BOSQUES = si.bosque.total,
  POTENCIACIÓN = si.potenciacion.total,  
  RED = si.red.total,
  XGBOOSTING = si.xgboost.total,
  GLM = si.glm.total,
  GLMNET = si.glmnet.total
)

# Convierte la lista a un data frame
df.si <- data.frame(
  metodo = names(lista.si),
  si = unlist(lista.si)
)

# Define el orden deseado de las barras en el eje x
df.si$metodo <- factor(df.si$metodo, levels = names(lista.no))

# Asigna colores distintos a cada barra y para cada línea
colores <- rainbow(length(df.si$metodo))

# Crear una matriz con las listas para el gráfico de líneas 
matriz.si <- cbind(lista.si.svm,
                        lista.si.knn,
                        lista.si.bayes,
                        lista.si.arbol,
                        lista.si.bosque,
                        lista.si.potenciacion,
                        lista.si.red,
                        lista.si.xgboost,
                        lista.si.glm,
                        lista.si.glmnet)

# Crea el gráfico de líneas
matplot(matriz.si, type = "l", col = colores, lty = 1, lwd = 2,
        xlab = "Iteración", ylab = "Detección del SI",
        main = "Gráfico de Líneas para la detección del SI")

# Agregar una leyenda al gráfico de líneas
legend("topright", legend = c("SVM", "KNN", "BAYES", "ÁRBOL", "BOSQUES", "POTENCIACIÓN", "RED", "XGBOOSTING", "GLM", "GLMNET"),
       col = colores, lty = 1, lwd = 2, cex = 0.8)
```

```{r}
# Crea un gráfico de barras con ggplot2
ggplot(df.si, aes(x = metodo, y = si, fill = metodo)) +
  geom_bar(stat = "identity") +
  geom_text(aes(label = percent(si)), vjust = -0.5, size = 2.5) +  
  scale_fill_manual(values = colores) +
  labs(title = "Detección del SI",
       x = "Método",
       y = "Detección del SI") +
  theme_minimal() +
  theme(axis.text.x = element_text(angle = 45, hjust = 1))
```


**Con la cantidad de validaciones cruzadas de 3 y los 5 grupos, se puede observar diferencias en los metodos para observar cual es el mejor metodo con las precisiones, aun cuando lo recomendable es 5 y 10**

## B 

**El mejor metodo seria el de bosques segun la informacion obtenida porque cuenta con una precision global de 90.0%, la precision del no con 96.767% y la precision del si con 38.06%**


# Ejercicio 4 

```{r}
# Genera el modelo con 80% de los datos para training y 20% para testing
muestra      <- createDataPartition(y = Bank$y, p = 0.80, list = F)
taprendizaje <- Bank[muestra, ]
ttesting     <- Bank[-muestra, ]

```


```{r}
modelo       <- train.rpart(y ~ .,data = taprendizaje)
prediccion   <- predict(modelo, ttesting)
mc           <- confusion.matrix(ttesting, prediccion)
# Por defecto con probabilidad = 0.5 da los siguientes resultados
general.indexes(mc = mc)
```


```{r}
prediccion <- predict(modelo, ttesting, type = "prob") # Para que me retorne la probabilidad
Clase      <- ttesting$y
head(Clase)
```


```{r}
Clase <- ttesting$y
Score      <- prediccion$prediction[,"yes"]
for(Corte in seq(1, 0, by = -0.05)) {
    Prediccion <- ifelse(Score >= Corte, "yes", "no")
    MC         <- table(Clase, Pred = factor(Prediccion, levels = c("no", "yes")))
    cat("\nCorte usado para la Probabilidad = ")
    cat(Corte)
    cat("\n")
    print(general.indexes(mc = MC))
    cat("\n========================================")
}
```
**se utilizara la probabilidad de corte con 0.4**

```{r}
numero.filas                <- nrow(Bank)
cantidad.validacion.cruzada <- 3 
cantidad.grupos <- 5
```


```{r}
# Acumuladores de la Precisión Global para el gráfico de barras
pg.svm.total <- 0
pg.knn.total <- 0
pg.bayes.total <- 0
pg.arbol.total <- 0
pg.bosque.total <- 0    
pg.potenciacion.total <- 0
pg.red.total <- 0    
pg.xgboost.total <- 0  
pg.glm.total <- 0   
pg.glmnet.total <- 0 
# Listas para guardar las Precisiones Globales en cada experimento para el gráfico de líneas
lista.pg.svm <- list()
lista.pg.knn <- list()
lista.pg.bayes <- list()
lista.pg.arbol <- list()
lista.pg.bosque <- list()   
lista.pg.potenciacion <- list()
lista.pg.red <- list()   
lista.pg.xgboost <- list()
lista.pg.glm <- list() 
lista.pg.glmnet <- list()

# Acumuladores del NO para el gráfico de barras
no.svm.total <- 0
no.knn.total <- 0
no.bayes.total <- 0
no.arbol.total <- 0
no.bosque.total <- 0    
no.potenciacion.total <- 0
no.red.total <- 0    
no.xgboost.total <- 0  
no.glm.total <- 0   
no.glmnet.total <- 0 
# Listas para guardar lel No en cada experimento para el gráfico de líneas
lista.no.svm <- list()
lista.no.knn <- list()
lista.no.bayes <- list()
lista.no.arbol <- list()
lista.no.bosque <- list()   
lista.no.potenciacion <- list()
lista.no.red <- list()   
lista.no.xgboost <- list()
lista.no.glm <- list() 
lista.no.glmnet <- list()

# Acumuladores del SI para el gráfico de barras
si.svm.total <- 0
si.knn.total <- 0
si.bayes.total <- 0
si.arbol.total <- 0
si.bosque.total <- 0    
si.potenciacion.total <- 0
si.red.total <- 0    
si.xgboost.total <- 0  
si.glm.total <- 0   
si.glmnet.total <- 0 
# Listas para guardar del SI en cada experimento para el gráfico de líneas
lista.si.svm <- list()
lista.si.knn <- list()
lista.si.bayes <- list()
lista.si.arbol <- list()
lista.si.bosque <- list()   
lista.si.potenciacion <- list()
lista.si.red <- list()   
lista.si.xgboost <- list()
lista.si.glm <- list() 
lista.si.glmnet <- list()

```

```{r}
# Validación cruzada 3 veces
for (i in 1:cantidad.validacion.cruzada) {
  grupos <- createFolds(1:numero.filas, cantidad.grupos) # Crea los 10 grupos
  # Acumuladores de la Precisión Global para el gráfico de barras
  pg.svm <- 0
  pg.knn <- 0
  pg.bayes <- 0
  pg.arbol <- 0
  pg.bosque <- 0    
  pg.potenciacion <- 0
  pg.red <- 0    
  pg.xgboost <- 0  
  pg.glm <- 0   
  pg.glmnet <- 0   
  
  # Acumuladores del NO para el gráfico de barras
  no.svm <- 0
  no.knn <- 0
  no.bayes <- 0
  no.arbol <- 0
  no.bosque <- 0    
  no.potenciacion <- 0
  no.red <- 0    
  no.xgboost <- 0  
  no.glm <- 0   
  no.glmnet <- 0 

  # Acumuladores del SI para el gráfico de barras
  si.svm <- 0
  si.knn <- 0
  si.bayes <- 0
  si.arbol <- 0
  si.bosque <- 0    
  si.potenciacion <- 0
  si.red <- 0    
  si.xgboost <- 0  
  si.glm <- 0   
  si.glmnet <- 0 

 # Este ciclo es el que hace validación cruzada con 5 grupos
  for (k in 1:cantidad.grupos) {
    muestra   <- grupos[[k]] # Por ser una lista requiere de doble paréntesis
    ttesting  <- Bank[muestra, ]
    ttraining <- Bank[-muestra, ]
    
    modelo          <- train.svm(y ~ ., data = ttraining, kernel = "linear", probability = TRUE)
    prediccion.prod <- predict(modelo, ttesting, type = "prob")
    Score      <- prediccion.prod$prediction[,"yes"]
    corte <- 0.4
    Prediccion <- ifelse(Score > Corte, "yes", "no")
    mc <- table(ttesting$y, Pred = factor(Prediccion, levels = c("no", "yes")))
    general <- general.indexes(mc = mc)
    pg.svm <- pg.svm + general$overall.accuracy
    no.svm <- no.svm + general$category.accuracy[1]
    si.svm <- si.svm + general$category.accuracy[2]
    
    modelo          <- train.knn(y ~ ., data = ttraining, kmax = 30,kernel = "triweight")
    prediccion.prod <- predict(modelo, ttesting, type = "prob")
    Score      <- prediccion.prod$prediction[,"yes"]
    corte <- 0.4
    Prediccion <- ifelse(Score > Corte, "yes", "no")
    mc <- table(ttesting$y, Pred = factor(Prediccion, levels = c("no", "yes")))
    general <- general.indexes(mc = mc)
    pg.knn <- pg.knn + general$overall.accuracy
    no.knn <- no.knn + general$category.accuracy[1]
    si.knn <- si.knn + general$category.accuracy[2]
    
    
    modelo          <- train.bayes(y ~ ., data = ttraining)
    prediccion.prod <- predict(modelo, ttesting, type = "prob")
    Score      <- prediccion.prod$prediction[,"yes"]
    corte <- 0.4
    Prediccion <- ifelse(Score > Corte, "yes", "no")
    mc <- table(ttesting$y, Pred = factor(Prediccion, levels = c("no", "yes")))
    general <- general.indexes(mc = mc)
    pg.bayes <- pg.bayes + general$overall.accuracy
    no.bayes <- no.bayes + general$category.accuracy[1]
    si.bayes <- si.bayes + general$category.accuracy[2]
    
    modelo          <- train.rpart(y ~ ., data = ttraining)
    prediccion.prod <- predict(modelo, ttesting, type = "prob")
    Score      <- prediccion.prod$prediction[,"yes"]
    corte <- 0.4
    Prediccion <- ifelse(Score > Corte, "yes", "no")
    mc <- table(ttesting$y, Pred = factor(Prediccion, levels = c("no", "yes")))
    general <- general.indexes(mc = mc)
    pg.arbol <- pg.arbol + general$overall.accuracy
    no.arbol <- no.arbol + general$category.accuracy[1]
    si.arbol <- si.arbol + general$category.accuracy[2]
    
    modelo          <- train.randomForest(y ~ ., data = ttraining)
    prediccion.prod <- predict(modelo, ttesting, type = "prob")
    Score      <- prediccion.prod$prediction[,"yes"]
    corte <- 0.4
    Prediccion <- ifelse(Score > Corte, "yes", "no")
    mc <- table(ttesting$y, Pred = factor(Prediccion, levels = c("no", "yes")))
    general <- general.indexes(mc = mc)
    pg.bosque <- pg.bosque + general$overall.accuracy
    no.bosque <- no.bosque + general$category.accuracy[1]
    si.bosque <- si.bosque + general$category.accuracy[2]
    
    modelo          <- train.ada(y ~ ., data = ttraining, iter = 10, nu = 1, type = "discrete")
    prediccion.prod <- predict(modelo, ttesting, type = "prob")
    Score      <- prediccion.prod$prediction[,"yes"]
    corte <- 0.4
    Prediccion <- ifelse(Score > Corte, "yes", "no")
    mc <- table(ttesting$y, Pred = factor(Prediccion, levels = c("no", "yes")))
    general <- general.indexes(mc = mc)
    pg.potenciacion <- pg.potenciacion + general$overall.accuracy
    no.potenciacion <- no.potenciacion + general$category.accuracy[1]
    si.potenciacion <- si.potenciacion + general$category.accuracy[2]
    
    modelo          <- train.nnet(y ~ ., data = ttraining, size = 10, MaxNWts = 5000, 
                                  rang = 0.01, decay = 5e-4, maxit = 45, trace = TRUE)
    prediccion.prod <- predict(modelo, ttesting, type = "prob")
    Score      <- prediccion.prod$prediction[,"yes"]
    corte <- 0.4
    Prediccion <- ifelse(Score > Corte, "yes", "no")
    mc <- table(ttesting$y, Pred = factor(Prediccion, levels = c("no", "yes")))
    general <- general.indexes(mc = mc)
    pg.red <- pg.red + general$overall.accuracy
    no.red <- no.red + general$category.accuracy[1]
    si.red <- si.red + general$category.accuracy[2]
    
    modelo          <- train.xgboost(y ~ ., data = ttraining, nrounds = 30, maximize = F, eval_metric = "error", verbose = 0)
    prediccion.prod <- predict(modelo, ttesting, type = "prob")
    Score      <- prediccion.prod$prediction[,"yes"]
    corte <- 0.4
    Prediccion <- ifelse(Score > Corte, "yes", "no")
    mc <- table(ttesting$y, Pred = factor(Prediccion, levels = c("no", "yes")))
    general <- general.indexes(mc = mc)
    pg.xgboost <- pg.xgboost + general$overall.accuracy
    no.xgboost <- no.xgboost + general$category.accuracy[1]
    si.xgboost <- si.xgboost + general$category.accuracy[2]
    
    modelo          <- train.glm(y ~ ., data = ttraining)
    prediccion.prod <- predict(modelo, ttesting, type = "prob")
    Score      <- prediccion.prod$prediction[,"yes"]
    corte <- 0.4
    Prediccion <- ifelse(Score > Corte, "yes", "no")
    mc <- table(ttesting$y, Pred = factor(Prediccion, levels = c("no", "yes")))
    general <- general.indexes(mc = mc)
    pg.glm <- pg.glm + general$overall.accuracy
    no.glm <- no.glm + general$category.accuracy[1]
    si.glm <- si.glm + general$category.accuracy[2]
    

  }
  pg.svm <- pg.svm/cantidad.grupos
  pg.knn <- pg.knn/cantidad.grupos
  pg.bayes <- pg.bayes/cantidad.grupos
  pg.arbol <- pg.arbol/cantidad.grupos
  pg.bosque <- pg.bosque/cantidad.grupos
  pg.potenciacion <- pg.potenciacion/cantidad.grupos
  pg.red <- pg.red/cantidad.grupos
  pg.xgboost <- pg.xgboost/cantidad.grupos
  pg.glm <- pg.glm/cantidad.grupos
  pg.glmnet <- pg.glmnet/cantidad.grupos  

  pg.svm.total <- pg.svm.total + pg.svm
  pg.knn.total <- pg.knn.total + pg.knn
  pg.bayes.total <- pg.bayes.total + pg.bayes
  pg.arbol.total <- pg.arbol.total + pg.arbol
  pg.bosque.total <- pg.bosque.total + pg.bosque
  pg.potenciacion.total <- pg.potenciacion.total + pg.potenciacion
  pg.red.total <- pg.red.total + pg.red
  pg.xgboost.total <- pg.xgboost.total + pg.xgboost
  pg.glm.total <- pg.glm.total + pg.glm
  pg.glmnet.total <- pg.glmnet.total + pg.glmnet   
  
  lista.pg.svm <- append(lista.pg.svm,pg.svm)
  lista.pg.knn <- append(lista.pg.knn,pg.knn)
  lista.pg.bayes <- append(lista.pg.bayes,pg.bayes)
  lista.pg.arbol <- append(lista.pg.arbol,pg.arbol)
  lista.pg.bosque <- append(lista.pg.bosque,pg.bosque)
  lista.pg.potenciacion <- append(lista.pg.potenciacion,pg.potenciacion)
  lista.pg.red <- append(lista.pg.red,pg.red)
  lista.pg.xgboost <- append(lista.pg.xgboost,pg.xgboost)
  lista.pg.glm <- append(lista.pg.glm,pg.glm)
  lista.pg.glmnet <-append(lista.pg.glmnet,pg.glmnet) 

  no.svm <- no.svm/cantidad.grupos
  no.knn <- no.knn/cantidad.grupos
  no.bayes <- no.bayes/cantidad.grupos
  no.arbol <- no.arbol/cantidad.grupos
  no.bosque <- no.bosque/cantidad.grupos
  no.potenciacion <- no.potenciacion/cantidad.grupos
  no.red <- no.red/cantidad.grupos
  no.xgboost <- no.xgboost/cantidad.grupos
  no.glm <- no.glm/cantidad.grupos
  no.glmnet <- no.glmnet/cantidad.grupos  
  
  si.svm <- si.svm/cantidad.grupos
  si.knn <- si.knn/cantidad.grupos
  si.bayes <- si.bayes/cantidad.grupos
  si.arbol <- si.arbol/cantidad.grupos
  si.bosque <- si.bosque/cantidad.grupos
  si.potenciacion <- si.potenciacion/cantidad.grupos
  si.red <- si.red/cantidad.grupos
  si.xgboost <- si.xgboost/cantidad.grupos
  si.glm <- si.glm/cantidad.grupos
  si.glmnet <- si.glmnet/cantidad.grupos  

  no.svm.total <- no.svm.total + no.svm
  no.knn.total <- no.knn.total + no.knn
  no.bayes.total <- no.bayes.total + no.bayes
  no.arbol.total <- no.arbol.total + no.arbol
  no.bosque.total <- no.bosque.total + no.bosque
  no.potenciacion.total <- no.potenciacion.total + no.potenciacion
  no.red.total <- no.red.total + no.red
  no.xgboost.total <- no.xgboost.total + no.xgboost
  no.glm.total <- no.glm.total + no.glm
  no.glmnet.total <- no.glmnet.total + no.glmnet   
  
  si.svm.total <- si.svm.total + si.svm
  si.knn.total <- si.knn.total + si.knn
  si.bayes.total <- si.bayes.total + si.bayes
  si.arbol.total <- si.arbol.total + si.arbol
  si.bosque.total <- si.bosque.total + si.bosque
  si.potenciacion.total <- si.potenciacion.total + si.potenciacion
  si.red.total <- si.red.total + si.red
  si.xgboost.total <- si.xgboost.total + si.xgboost
  si.glm.total <- si.glm.total + si.glm
  si.glmnet.total <- si.glmnet.total + si.glmnet  
  
  lista.no.svm <- append(lista.no.svm,no.svm)
  lista.no.knn <- append(lista.no.knn,no.knn)
  lista.no.bayes <- append(lista.no.bayes,no.bayes)
  lista.no.arbol <- append(lista.no.arbol,no.arbol)
  lista.no.bosque <- append(lista.no.bosque,no.bosque)
  lista.no.potenciacion <- append(lista.no.potenciacion,no.potenciacion)
  lista.no.red <- append(lista.no.red,no.red)
  lista.no.xgboost <- append(lista.no.xgboost,no.xgboost)
  lista.no.glm <- append(lista.no.glm,no.glm)
  lista.no.glmnet <-append(lista.no.glmnet,no.glmnet) 
  
  lista.si.svm <- append(lista.si.svm,si.svm)
  lista.si.knn <- append(lista.si.knn,si.knn)
  lista.si.bayes <- append(lista.si.bayes,si.bayes)
  lista.si.arbol <- append(lista.si.arbol,si.arbol)
  lista.si.bosque <- append(lista.si.bosque,si.bosque)
  lista.si.potenciacion <- append(lista.si.potenciacion,si.potenciacion)
  lista.si.red <- append(lista.si.red,si.red)
  lista.si.xgboost <- append(lista.si.xgboost,si.xgboost)
  lista.si.glm <- append(lista.si.glm,si.glm)
  lista.si.glmnet <-append(lista.si.glmnet,si.glmnet) 
}
pg.svm.total <- pg.svm.total/cantidad.validacion.cruzada
pg.knn.total <- pg.knn.total/cantidad.validacion.cruzada
pg.bayes.total <- pg.bayes.total/cantidad.validacion.cruzada
pg.arbol.total <- pg.arbol.total/cantidad.validacion.cruzada
pg.bosque.total <- pg.bosque.total/cantidad.validacion.cruzada
pg.potenciacion.total <- pg.potenciacion.total/cantidad.validacion.cruzada
pg.red.total <- pg.red.total/cantidad.validacion.cruzada
pg.xgboost.total <- pg.xgboost.total/cantidad.validacion.cruzada
pg.glm.total <- pg.glm.total/cantidad.validacion.cruzada
pg.glmnet.total <- pg.glmnet.total/cantidad.validacion.cruzada

no.svm.total <- no.svm.total/cantidad.validacion.cruzada
no.knn.total <- no.knn.total/cantidad.validacion.cruzada
no.bayes.total <- no.bayes.total/cantidad.validacion.cruzada
no.arbol.total <- no.arbol.total/cantidad.validacion.cruzada
no.bosque.total <- no.bosque.total/cantidad.validacion.cruzada
no.potenciacion.total <- no.potenciacion.total/cantidad.validacion.cruzada
no.red.total <- no.red.total/cantidad.validacion.cruzada
no.xgboost.total <- no.xgboost.total/cantidad.validacion.cruzada
no.glm.total <- no.glm.total/cantidad.validacion.cruzada
no.glmnet.total <- no.glmnet.total/cantidad.validacion.cruzada


si.svm.total <- si.svm.total/cantidad.validacion.cruzada
si.knn.total <- si.knn.total/cantidad.validacion.cruzada
si.bayes.total <- si.bayes.total/cantidad.validacion.cruzada
si.arbol.total <- si.arbol.total/cantidad.validacion.cruzada
si.bosque.total <- si.bosque.total/cantidad.validacion.cruzada
si.potenciacion.total <- si.potenciacion.total/cantidad.validacion.cruzada
si.red.total <- si.red.total/cantidad.validacion.cruzada
si.xgboost.total <- si.xgboost.total/cantidad.validacion.cruzada
si.glm.total <- si.glm.total/cantidad.validacion.cruzada
si.glmnet.total <- si.glmnet.total/cantidad.validacion.cruzada
```

```{r}
# Lista de precisiones globales para el gráfico de barras
lista.pg <- list(
  SVM = pg.svm.total, 
  KNN = pg.knn.total,
  BAYES = pg.bayes.total,
  ARBOL = pg.arbol.total,
  BOSQUES = pg.bosque.total,
  POTENCIACIÓN = pg.potenciacion.total,  
  RED = pg.red.total,
  XGBOOSTING = pg.xgboost.total,
  GLM = pg.glm.total,
  GLMNET = pg.glmnet.total
)

# Convierte la lista a un data frame
df.pg <- data.frame(
  metodo = names(lista.pg),
  precision = unlist(lista.pg)
)

# Define el orden deseado de las barras en el eje x
df.pg$metodo <- factor(df.pg$metodo, levels = names(lista.pg))

# Asigna colores distintos a cada barra y para cada línea
colores <- rainbow(length(df.pg$metodo))

# Crear una matriz con las listas para el gráfico de líneas 
matriz.pg <- cbind(lista.pg.svm,
                        lista.pg.knn,
                        lista.pg.bayes,
                        lista.pg.arbol,
                        lista.pg.bosque,
                        lista.pg.potenciacion,
                        lista.pg.red,
                        lista.pg.xgboost,
                        lista.pg.glm,
                        lista.pg.glmnet)

# Crea el gráfico de líneas
matplot(matriz.pg, type = "l", col = colores, lty = 1, lwd = 2,
        xlab = "Iteración", ylab = "Precisión Global",
        main = "Gráfico de Líneas para la Precisión Global")

# Agregar una leyenda al gráfico de líneas
legend("topright", legend = c("SVM", "KNN", "BAYES", "ÁRBOL", "BOSQUES", "POTENCIACIÓN", "RED", "XGBOOSTING", "GLM", "GLMNET"),
       col = colores, lty = 1, lwd = 2, cex = 0.8)
```
```{r}
# Crea un gráfico de barras con ggplot2
ggplot(df.pg, aes(x = metodo, y = precision, fill = metodo)) +
  geom_bar(stat = "identity") +
  geom_text(aes(label = percent(precision)), vjust = -0.5, size = 4) +  
  scale_fill_manual(values = colores) +
  labs(title = "Precisión Global",
       x = "Método",
       y = "Precisión Global") +
  theme_minimal() +
  theme(axis.text.x = element_text(angle = 45, hjust = 1))
```
```{r}
# Lista del NO para el gráfico de barras
lista.no <- list(
  SVM = no.svm.total, 
  KNN = no.knn.total,
  BAYES = no.bayes.total,
  ARBOL = no.arbol.total,
  BOSQUES = no.bosque.total,
  POTENCIACIÓN = no.potenciacion.total,  
  RED = no.red.total,
  XGBOOSTING = no.xgboost.total,
  GLM = no.glm.total,
  GLMNET = no.glmnet.total
)

# Convierte la lista a un data frame
df.no <- data.frame(
  metodo = names(lista.no),
  no = unlist(lista.no)
)

# Define el orden deseado de las barras en el eje x
df.no$metodo <- factor(df.no$metodo, levels = names(lista.no))

# Asigna colores distintos a cada barra y para cada línea
colores <- rainbow(length(df.no$metodo))

# Crear una matriz con las listas para el gráfico de líneas 
matriz.no <- cbind(lista.no.svm,
                        lista.no.knn,
                        lista.no.bayes,
                        lista.no.arbol,
                        lista.no.bosque,
                        lista.no.potenciacion,
                        lista.no.red,
                        lista.no.xgboost,
                        lista.no.glm,
                        lista.no.glmnet)

# Crea el gráfico de líneas
matplot(matriz.no, type = "l", col = colores, lty = 1, lwd = 2,
        xlab = "Iteración", ylab = "Detección del NO",
        main = "Gráfico de Líneas para la detección del NO")

# Agregar una leyenda al gráfico de líneas
legend("topright", legend = c("SVM", "KNN", "BAYES", "ÁRBOL", "BOSQUES", "POTENCIACIÓN", "RED", "XGBOOSTING", "GLM", "GLMNET"),
       col = colores, lty = 1, lwd = 2, cex = 0.8)
```

```{r}
# Crea un gráfico de barras con ggplot2
ggplot(df.no, aes(x = metodo, y = no, fill = metodo)) +
  geom_bar(stat = "identity") +
  geom_text(aes(label = percent(no)), vjust = -0.5, size = 2.5) +  
  scale_fill_manual(values = colores) +
  labs(title = "Detección del NO",
       x = "Método",
       y = "Detección del NO") +
  theme_minimal() +
  theme(axis.text.x = element_text(angle = 45, hjust = 1))
```

```{r}
# Lista del SI para el gráfico de barras
lista.si <- list(
  SVM = si.svm.total, 
  KNN = si.knn.total,
  BAYES = si.bayes.total,
  ARBOL = si.arbol.total,
  BOSQUES = si.bosque.total,
  POTENCIACIÓN = si.potenciacion.total,  
  RED = si.red.total,
  XGBOOSTING = si.xgboost.total,
  GLM = si.glm.total,
  GLMNET = si.glmnet.total
)

# Convierte la lista a un data frame
df.si <- data.frame(
  metodo = names(lista.si),
  si = unlist(lista.si)
)

# Define el orden deseado de las barras en el eje x
df.si$metodo <- factor(df.si$metodo, levels = names(lista.no))

# Asigna colores distintos a cada barra y para cada línea
colores <- rainbow(length(df.si$metodo))

# Crear una matriz con las listas para el gráfico de líneas 
matriz.si <- cbind(lista.si.svm,
                        lista.si.knn,
                        lista.si.bayes,
                        lista.si.arbol,
                        lista.si.bosque,
                        lista.si.potenciacion,
                        lista.si.red,
                        lista.si.xgboost,
                        lista.si.glm,
                        lista.si.glmnet)

# Crea el gráfico de líneas
matplot(matriz.si, type = "l", col = colores, lty = 1, lwd = 2,
        xlab = "Iteración", ylab = "Detección del SI",
        main = "Gráfico de Líneas para la detección del SI")

# Agregar una leyenda al gráfico de líneas
legend("topright", legend = c("SVM", "KNN", "BAYES", "ÁRBOL", "BOSQUES", "POTENCIACIÓN", "RED", "XGBOOSTING", "GLM", "GLMNET"),
       col = colores, lty = 1, lwd = 2, cex = 0.8)
```

```{r}
# Crea un gráfico de barras con ggplot2
ggplot(df.si, aes(x = metodo, y = si, fill = metodo)) +
  geom_bar(stat = "identity") +
  geom_text(aes(label = percent(si)), vjust = -0.5, size = 2.5) +  
  scale_fill_manual(values = colores) +
  labs(title = "Detección del SI",
       x = "Método",
       y = "Detección del SI") +
  theme_minimal() +
  theme(axis.text.x = element_text(angle = 45, hjust = 1))
```

**el metodo glmnet genera un error en la cantidad de interacciones adjunto el codigo realizado** 
    **modelo          <- train.glmnet(y ~ ., data = ttraining, standardize = TRUE)**
    **prediccion.prod <- predict(modelo, ttesting, type = "prob")**
   **Score      <- prediccion.prod$prediction[,"yes"]**
   **corte <- 0.3**
    **Prediccion <- ifelse(Score > Corte, "yes", "no")**
    **mc <- table(ttesting$y, Pred = factor(Prediccion, levels = c("no", "yes")))**
    **general <- general.indexes(mc = mc)**
    **pg.glmnet <- pg.glmnet + general$overall.accuracy**
    **no.glmnet <- no.glmnet + general$category.accuracy[1]**
    **si.glmnet <- si.glmnet + general$category.accuracy[2]**

# Ejercicio 5 

## A 
**se adjunta la imagen**

## B 

```{r}
Clase <- c(1,0,0,1,0,0,0,0,0,1)
Score <- c(0.68,0.16,0.85,0.21,0.58,0.66,0.80,0.29,0.30,0.51)

# Graficamos ROC con funciones de paquete traineR
ROC.plot(Score, Clase)

# Graficamos puntos con algoritmo
i <- 1  # Contador
FP_r <- -1  # Para que entre al condicional en la primera iteración
TP_r <- -1  # Para que entre al condicional en la primera iteración

for(Umbral in seq(0, 1, by = 0.1)) {
  
  Prediccion <- ifelse(Score >= Umbral, 1, 0)
  
  MC <- table(Clase, Pred = factor(Prediccion, levels = c(0, 1)))
  
  # Condicional para no imprimir puntos repetidos
  if(FP_r != MC[1, 2] / sum(MC[1, ]) | TP_r != MC[2, 2] / sum(MC[2, ])) {
    
    FP_r <- MC[1, 2] / sum(MC[1, ])  # Tasa de Falsos Positivos
    TP_r <- MC[2, 2] / sum(MC[2, ])  # Tasa de Verdaderos Positivos
    
    # Graficamos punto
    points(FP_r, TP_r, col = "blue")
    FP_rt <- round(FP_r,2)
    TP_rt <- round(TP_r,2)
    texto <- paste("(",FP_rt)
    texto <- paste(texto,",")
    texto <- paste(texto,TP_rt)
    texto <- paste(texto,")")
    text(FP_r + 0.02, TP_r - 0.02,texto)
    text(FP_r, TP_r + 0.02,Umbral)

        # Imprimimos resultados
    cat("Punto i = ", i, "\n") 
    cat("Umbral = p = ", Umbral, "\n")
    cat("MC = \n")
    print(MC)
    cat("Tasa FP = ", round(FP_r, 2), "\n")
    cat("Tasa TP = ", round(TP_r, 2), "\n") 
    cat("\n") 
    
    i <- i + 1  # Aumentamos contador
 }
}
```
# Ejercicio 6

## A

```{r}
spotify <- read.csv("Datos/spotify_tracks_dataset_v2.csv",sep = ",",header = T, stringsAsFactors = T )
```


```{r}
##realizar las variables de numericas a categoricas 
spotify$mode <- as.factor(spotify$mode)
spotify$time_signature <- as.factor(spotify$time_signature)
```

```{r}
spotify_c <- spotify %>%  select (-"track_name")
## Elimine las variables seleccionadas por que contiene nombres unicos que no afectaran con la prediccion de variables
## track_genre me afecto en bosques aleatorios que contaba con mas de 53 categorias
```

```{r}
spotify_c <- spotify %>%  select (-"track_id",-"track_name",-"album_name",-"artists",-"track_genre")
## Elimine las variables seleccionadas por que contiene nombres unicos que no afectaran con la prediccion de variables
## track_genre me afecto en bosques aleatorios que contaba con mas de 53 categorias
```

## B

```{r}
RE <- function(Pred,Real) {
  ss<-sum(abs(Real-Pred))/sum(abs(Real))
  return(ss)
}

# NumPred es el número total de predictores por eso se resta 1 (que es realidad sumar 1)
RSE<-function(Pred,Real,NumPred) {
  N<-length(Real)-NumPred-1  # <- length(Real)-(NumPred+1)
  ss<-sqrt((1/N)*RSS(Pred,Real))
  return(ss)
}

RSS <- function(Pred,Real) {
  ss <- sum((Real-Pred)^2)
  return(ss)
}

MSE <- function(Pred,Real) {
  N<-length(Real)
  ss<-(1/N)*RSS(Pred,Real)
  return(ss)
}

RMSE <- function(Pred,Real) {
  ss<-sqrt(MSE(Pred,Real))
  return(ss)
}
```

```{r}
# Funciones para desplegar precisión
indices.precision <- function(prediccion, real,cantidad.variables.predictoras) {
  return(list(raiz.error.cuadratico = RMSE(prediccion,real),
              error.estandar.residuos = RSE(prediccion,real,cantidad.variables.predictoras),
              error.absoluto.medio = MAE(prediccion,real),
              error.relativo = RE(prediccion,real),
              correlacion = as.numeric(cor(prediccion,real))))
}
```

```{r}
numero.filas          <- nrow(spotify_c)
cantidad.validacion.cruzada <- 3   
cantidad.grupos             <- 5
```

```{r}
# Acumuladores del error
error.svm.total <- 0
error.knn.total <- 0
error.bayes.total <- 0
error.arbol.total <- 0
error.bosques.total <- 0
error.nnet.total <- 0
error.xgboosting.total <- 0
error.lm.total <- 0
error.lasso.total <- 0
error.ridge.total <- 0  

# Listas para guardar los errores en cada experimento para el gráfico de líneas
lista.error.svm    <- list()
lista.error.knn    <- list()
lista.error.bayes <- list()
lista.error.arbol <- list()
lista.error.bosques   <- list()
lista.error.nnet    <- list()
lista.error.xgboosting <- list()
lista.error.lm <- list()
lista.error.lasso <- list()
lista.error.ridge <- list()

for(i in 1:cantidad.validacion.cruzada) {
  # Acumuladores del error
  error.svm <- 0
  error.knn <- 0
  error.bayes <- 0
  error.arbol <- 0
  error.bosques <- 0
  error.nnet <- 0
  error.xgboosting <- 0
  error.lm <- 0
  error.lasso <- 0
  error.ridge <- 0  
  grupos <- createFolds(1:numero.filas, cantidad.grupos)  
  
  # grupos (Folds)
  for(k in 1:cantidad.grupos) {  
    muestra       <- grupos[[k]]  # Por ser una lista requiere de doble paréntesis
    ttesting      <- spotify_c[muestra, ]
    taprendizaje  <- spotify_c[-muestra, ]

    modelo      <- train.svm(popularity~., data = taprendizaje, kernel = "radial")
    prediccion  <- predict(modelo, ttesting)
    errores     <- indices.precision(prediccion$prediction,ttesting$popularity,cantidad.variables.predictoras=(ncol(ttesting)-1))
    error.svm   <- error.svm + errores$raiz.error.cuadratico

    modelo      <- train.knn(popularity~., data = taprendizaje, kmax = 37)
    prediccion  <- predict(modelo, ttesting)
    errores     <- indices.precision(prediccion$prediction,ttesting$popularity,cantidad.variables.predictoras=(ncol(ttesting)-1))
    error.knn   <- error.knn + errores$raiz.error.cuadratico
  
    modelo      <- train.bayes(popularity~., data = taprendizaje)
    prediccion  <- predict(modelo, ttesting)
    errores     <- indices.precision(prediccion$prediction,ttesting$popularity,cantidad.variables.predictoras=(ncol(ttesting)-1))
    error.bayes <- error.bayes + errores$raiz.error.cuadratico  
  
    modelo      <- train.rpart(popularity~., data = taprendizaje)
    prediccion  <- predict(modelo, ttesting)
    errores     <- indices.precision(prediccion$prediction,ttesting$popularity,cantidad.variables.predictoras=(ncol(ttesting)-1))
    error.arbol <- error.arbol + errores$raiz.error.cuadratico  
  
    modelo      <- train.randomForest(popularity~., data = taprendizaje)
    prediccion  <- predict(modelo, ttesting)
    errores     <- indices.precision(prediccion$prediction,ttesting$popularity,cantidad.variables.predictoras=(ncol(ttesting)-1))
    error.bosques <- error.bosques + errores$raiz.error.cuadratico  
  
    modelo     <- train.nnet(popularity~., data = taprendizaje, size = 100, MaxNWts = 5000, 
                                rang = 0.01, decay = 5e-4, maxit = 45, trace = TRUE)
    prediccion <- predict(modelo, ttesting)
    errores    <- indices.precision(prediccion$prediction,ttesting$popularity,cantidad.variables.predictoras=(ncol(ttesting)-1))
    error.nnet <- error.nnet + errores$raiz.error.cuadratico   
 
    modelo      <- train.xgboost(popularity~., data = taprendizaje, nrounds = 30, 
                                 maximize = F , eval_metric = "error", verbose = 0)
    prediccion  <- predict(modelo, ttesting)
    errores     <- indices.precision(prediccion$prediction,ttesting$popularity,cantidad.variables.predictoras=(ncol(ttesting)-1))
    error.xgboosting <- error.xgboosting + errores$raiz.error.cuadratico 
  
    modelo <- lm(popularity~., data = taprendizaje)
    prediccion <- predict(modelo, ttesting)
    errores <- indices.precision(prediccion,ttesting$popularity,cantidad.variables.predictoras=(ncol(ttesting)-1))
    error.lm <- error.lm + errores$raiz.error.cuadratico

    modelo     <- train.glmnet(popularity~.,data = taprendizaje, alpha = 1, family = "gaussian")
    prediccion <- predict(modelo, ttesting)
    errores    <- indices.precision(prediccion$prediction, ttesting$popularity,cantidad.variables.predictoras=(ncol(ttesting)-1))
    error.lasso <- error.lasso + errores$raiz.error.cuadratico
  
    modelo     <- train.glmnet(popularity~.,data = taprendizaje, alpha = 0, family = "gaussian") 
    prediccion <- predict(modelo, ttesting)
    errores    <- indices.precision(prediccion$prediction, ttesting$popularity,cantidad.variables.predictoras=(ncol(ttesting)-1))
    error.ridge <- error.ridge + errores$raiz.error.cuadratico
  }
  error.svm <- error.svm/cantidad.grupos
  error.knn <- error.knn/cantidad.grupos
  error.bayes <- error.bayes/cantidad.grupos
  error.arbol <- error.arbol/cantidad.grupos
  error.bosques <- error.bosques/cantidad.grupos
  error.nnet <- error.nnet/cantidad.grupos
  error.xgboosting <- error.xgboosting/cantidad.grupos
  error.lm <- error.lm/cantidad.grupos
  error.lasso <- error.lasso/cantidad.grupos
  error.ridge <- error.ridge/cantidad.grupos
  
  error.svm.total <- error.svm.total + error.svm
  error.knn.total <- error.knn.total + error.knn
  error.bayes.total <- error.bayes.total + error.bayes
  error.arbol.total <- error.arbol.total + error.arbol
  error.bosques.total <- error.bosques.total + error.bosques
  error.nnet.total <- error.nnet.total + error.nnet
  error.xgboosting.total <- error.xgboosting.total + error.xgboosting
  error.lm.total <- error.lm.total + error.lm
  error.lasso.total <- error.lasso.total + error.lasso
  error.ridge.total <- error.ridge.total + error.ridge  
  
  lista.error.svm <- append(lista.error.svm,error.svm)  
  lista.error.knn <- append(lista.error.knn,error.knn) 
  lista.error.bayes <- append(lista.error.bayes,error.bayes) 
  lista.error.arbol <- append(lista.error.arbol,error.arbol) 
  lista.error.bosques <- append(lista.error.bosques,error.bosques) 
  lista.error.nnet <- append(lista.error.nnet,error.nnet) 
  lista.error.xgboosting <- append(lista.error.xgboosting,error.xgboosting) 
  lista.error.lm <- append(lista.error.lm,error.lm)
  lista.error.lasso <- append(lista.error.lasso,error.lasso) 
  lista.error.ridge <- append(lista.error.ridge,error.ridge) 
}  
error.svm.total <- error.svm.total/cantidad.validacion.cruzada
error.knn.total <- error.knn.total/cantidad.validacion.cruzada
error.bayes.total <- error.bayes.total/cantidad.validacion.cruzada
error.arbol.total <- error.arbol.total/cantidad.validacion.cruzada
error.bosques.total <- error.bosques.total/cantidad.validacion.cruzada
error.nnet.total <- error.nnet.total/cantidad.validacion.cruzada
error.xgboosting.total <- error.xgboosting.total/cantidad.validacion.cruzada
error.lm.total <- error.lm.total/cantidad.validacion.cruzada
error.lasso.total <- error.lasso.total/cantidad.validacion.cruzada
error.ridge.total <- error.ridge.total/cantidad.validacion.cruzada
```

```{r}
# Lista de errores para el gráfico de barras
lista.error <- list(
  SVM = error.svm, 
  KNN = error.knn,
  BAYES = error.bayes,
  ARBOL = error.arbol,
  BOSQUES = error.bosques,
  NNET = error.nnet,
  XGBOOSTING = error.xgboosting,
  CLÁSICA = error.lm,
  LASSO = error.lasso,
  RIDGE = error.ridge
)

# Convierte la lista a un data frame
df.error <- data.frame(
  metodo = names(lista.error),
  error = unlist(lista.error)
)

# Define el orden deseado de las barras en el eje x
df.error$metodo <- factor(df.error$metodo, levels = names(lista.error))

# Asigna colores distintos a cada barra y para cada línea
colores <- rainbow(length(df.error$metodo))


# Crear una matriz con las listas para el gráfico de líneas 
matriz.errores <- cbind(lista.error.svm,
                        lista.error.knn,
                        lista.error.bayes,
                        lista.error.arbol,
                        lista.error.bosques,
                        lista.error.nnet,
                        lista.error.xgboosting,
                        lista.error.lm,
                        lista.error.lasso,
                        error.ridge)

# Crea el gráfico de líneas
matplot(matriz.errores, type = "l", col = colores, lty = 1, lwd = 2,
        xlab = "Iteración", ylab = "Error",
        main = "Gráfico de Líneas para Errores de SVM")

# Agregar una leyenda al gráfico de líneas
legend("topright", legend = c("SVM", "KNN", "BAYES", "ÁRBOL", "BOSQUES", "NNET", "XGBOOSTING", "CLÁSICA", "LASSO", "RIDGE"),
       col = colores, lty = 1, lwd = 2, cex = 0.8)
```

```{r}
# Crea un gráfico de barras con ggplot2
ggplot(df.error, aes(x = metodo, y = error, fill = metodo)) +
  geom_bar(stat = "identity") +
  geom_text(aes(label = round(error,2)), vjust = -0.5, size = 3) +  
  scale_fill_manual(values = colores) +
  labs(title = "Raíz del Error Cuadrático Medio",
       x = "Método",
       y = "Error") +
  theme_minimal() +
  theme(axis.text.x = element_text(angle = 45, hjust = 1))
```
**Bosques es el mejor metodo con un valor de raiz del error cuadratico medio de 16.02**
## C 

```{r}
# Acumuladores del error
error.svm.total <- 0
error.knn.total <- 0
error.bayes.total <- 0
error.arbol.total <- 0
error.bosques.total <- 0
error.nnet.total <- 0
error.xgboosting.total <- 0
error.lm.total <- 0
error.lasso.total <- 0
error.ridge.total <- 0  

# Listas para guardar los errores en cada experimento para el gráfico de líneas
lista.error.svm    <- list()
lista.error.knn    <- list()
lista.error.bayes <- list()
lista.error.arbol <- list()
lista.error.bosques   <- list()
lista.error.nnet    <- list()
lista.error.xgboosting <- list()
lista.error.lm <- list()
lista.error.lasso <- list()
lista.error.ridge <- list()

for(i in 1:cantidad.validacion.cruzada) {
  # Acumuladores del error
  error.svm <- 0
  error.knn <- 0
  error.bayes <- 0
  error.arbol <- 0
  error.bosques <- 0
  error.nnet <- 0
  error.xgboosting <- 0
  error.lm <- 0
  error.lasso <- 0
  error.ridge <- 0  
  grupos <- createFolds(1:numero.filas, cantidad.grupos)  
  
  # grupos (Folds)
  for(k in 1:cantidad.grupos) {  
    muestra       <- grupos[[k]]  # Por ser una lista requiere de doble paréntesis
    ttesting      <- spotify_c[muestra, ]
    taprendizaje  <- spotify_c[-muestra, ]

    modelo      <- train.svm(popularity~., data = taprendizaje, kernel = "radial")
    prediccion  <- predict(modelo, ttesting)
    errores     <- indices.precision(prediccion$prediction,ttesting$popularity,cantidad.variables.predictoras=(ncol(ttesting)-1))
    error.svm   <- error.svm + errores$correlacion
  

    modelo      <- train.knn(popularity~., data = taprendizaje, kmax = 37)
    prediccion  <- predict(modelo, ttesting)
    errores     <- indices.precision(prediccion$prediction,ttesting$popularity,cantidad.variables.predictoras=(ncol(ttesting)-1))
    error.knn   <- error.knn + errores$correlacion
  
    modelo      <- train.bayes(popularity~., data = taprendizaje)
    prediccion  <- predict(modelo, ttesting)
    errores     <- indices.precision(prediccion$prediction,ttesting$popularity,cantidad.variables.predictoras=(ncol(ttesting)-1))
    error.bayes <- error.bayes + errores$correlacion 
  
    modelo      <- train.rpart(popularity~., data = taprendizaje)
    prediccion  <- predict(modelo, ttesting)
    errores     <- indices.precision(prediccion$prediction,ttesting$popularity,cantidad.variables.predictoras=(ncol(ttesting)-1))
    error.arbol <- error.arbol + errores$correlacion 
  
    modelo      <- train.randomForest(popularity~., data = taprendizaje)
    prediccion  <- predict(modelo, ttesting)
    errores     <- indices.precision(prediccion$prediction,ttesting$popularity,cantidad.variables.predictoras=(ncol(ttesting)-1))
    error.bosques <- error.bosques + errores$correlacion 
  
    modelo     <- train.nnet(popularity~., data = taprendizaje, size = 100, MaxNWts = 5000, 
                                rang = 0.01, decay = 5e-4, maxit = 45, trace = TRUE)
    prediccion <- predict(modelo, ttesting)
    errores    <- indices.precision(prediccion$prediction,ttesting$popularity,cantidad.variables.predictoras=(ncol(ttesting)-1))
    error.nnet <- error.nnet + errores$correlacion   
 
    modelo      <- train.xgboost(popularity~., data = taprendizaje, nrounds = 30, 
                                 maximize = F , eval_metric = "error", verbose = 0)
    prediccion  <- predict(modelo, ttesting)
    errores     <- indices.precision(prediccion$prediction,ttesting$popularity,cantidad.variables.predictoras=(ncol(ttesting)-1))
    error.xgboosting <- error.xgboosting + errores$correlacion
  
    modelo <- lm(popularity~., data = taprendizaje)
    prediccion <- predict(modelo, ttesting)
    errores <- indices.precision(prediccion,ttesting$popularity,cantidad.variables.predictoras=(ncol(ttesting)-1))
    error.lm <- error.lm + errores$correlacion

    modelo     <- train.glmnet(popularity~.,data = taprendizaje, alpha = 1, family = "gaussian")
    prediccion <- predict(modelo, ttesting)
    errores    <- indices.precision(prediccion$prediction, ttesting$popularity,cantidad.variables.predictoras=(ncol(ttesting)-1))
    error.lasso <- error.lasso + errores$correlacion
  
    modelo     <- train.glmnet(popularity~.,data = taprendizaje, alpha = 0, family = "gaussian") 
    prediccion <- predict(modelo, ttesting)
    errores    <- indices.precision(prediccion$prediction, ttesting$popularity,cantidad.variables.predictoras=(ncol(ttesting)-1))
    error.ridge <- error.ridge + errores$correlacion
  }
  error.svm <- error.svm/cantidad.grupos
  error.knn <- error.knn/cantidad.grupos
  error.bayes <- error.bayes/cantidad.grupos
  error.arbol <- error.arbol/cantidad.grupos
  error.bosques <- error.bosques/cantidad.grupos
  error.nnet <- error.nnet/cantidad.grupos
  error.xgboosting <- error.xgboosting/cantidad.grupos
  error.lm <- error.lm/cantidad.grupos
  error.lasso <- error.lasso/cantidad.grupos
  error.ridge <- error.ridge/cantidad.grupos
  
  error.svm.total <- error.svm.total + error.svm
  error.knn.total <- error.knn.total + error.knn
  error.bayes.total <- error.bayes.total + error.bayes
  error.arbol.total <- error.arbol.total + error.arbol
  error.bosques.total <- error.bosques.total + error.bosques
  error.nnet.total <- error.nnet.total + error.nnet
  error.xgboosting.total <- error.xgboosting.total + error.xgboosting
  error.lm.total <- error.lm.total + error.lm
  error.lasso.total <- error.lasso.total + error.lasso
  error.ridge.total <- error.ridge.total + error.ridge  
  
  lista.error.svm <- append(lista.error.svm,error.svm)  
  lista.error.knn <- append(lista.error.knn,error.knn) 
  lista.error.bayes <- append(lista.error.bayes,error.bayes) 
  lista.error.arbol <- append(lista.error.arbol,error.arbol) 
  lista.error.bosques <- append(lista.error.bosques,error.bosques) 
  lista.error.nnet <- append(lista.error.nnet,error.nnet) 
  lista.error.xgboosting <- append(lista.error.xgboosting,error.xgboosting) 
  lista.error.lm <- append(lista.error.lm,error.lm)
  lista.error.lasso <- append(lista.error.lasso,error.lasso) 
  lista.error.ridge <- append(lista.error.ridge,error.ridge) 
}  
error.svm.total <- error.svm.total/cantidad.validacion.cruzada
error.knn.total <- error.knn.total/cantidad.validacion.cruzada
error.bayes.total <- error.bayes.total/cantidad.validacion.cruzada
error.arbol.total <- error.arbol.total/cantidad.validacion.cruzada
error.bosques.total <- error.bosques.total/cantidad.validacion.cruzada
error.nnet.total <- error.nnet.total/cantidad.validacion.cruzada
error.xgboosting.total <- error.xgboosting.total/cantidad.validacion.cruzada
error.lm.total <- error.lm.total/cantidad.validacion.cruzada
error.lasso.total <- error.lasso.total/cantidad.validacion.cruzada
error.ridge.total <- error.ridge.total/cantidad.validacion.cruzada
```

```{r}
# Lista de errores para el gráfico de barras
lista.error <- list(
  SVM = error.svm, 
  KNN = error.knn,
  BAYES = error.bayes,
  ARBOL = error.arbol,
  BOSQUES = error.bosques,
  NNET = error.nnet,
  XGBOOSTING = error.xgboosting,
  CLÁSICA = error.lm,
  LASSO = error.lasso,
  RIDGE = error.ridge
)

# Convierte la lista a un data frame
df.error <- data.frame(
  metodo = names(lista.error),
  error = unlist(lista.error)
)

# Define el orden deseado de las barras en el eje x
df.error$metodo <- factor(df.error$metodo, levels = names(lista.error))

# Asigna colores distintos a cada barra y para cada línea
colores <- rainbow(length(df.error$metodo))


# Crear una matriz con las listas para el gráfico de líneas 
matriz.errores <- cbind(lista.error.svm,
                        lista.error.knn,
                        lista.error.bayes,
                        lista.error.arbol,
                        lista.error.bosques,
                        lista.error.nnet,
                        lista.error.xgboosting,
                        lista.error.lm,
                        lista.error.lasso,
                        error.ridge)

# Crea el gráfico de líneas
matplot(matriz.errores, type = "l", col = colores, lty = 1, lwd = 2,
        xlab = "Iteración", ylab = "Error",
        main = "Gráfico de Líneas para Errores de CORRELACION")

# Agregar una leyenda al gráfico de líneas
legend("topright", legend = c("SVM", "KNN", "BAYES", "ÁRBOL", "BOSQUES", "NNET", "XGBOOSTING", "CLÁSICA", "LASSO", "RIDGE"),
       col = colores, lty = 1, lwd = 2, cex = 0.8)
```

```{r}
# Crea un gráfico de barras con ggplot2
ggplot(df.error, aes(x = metodo, y = error, fill = metodo)) +
  geom_bar(stat = "identity") +
  geom_text(aes(label = round(error,2)), vjust = -0.5, size = 3) +  
  scale_fill_manual(values = colores) +
  labs(title = "Correlacion",
       x = "Método",
       y = "Error") +
  theme_minimal() +
  theme(axis.text.x = element_text(angle = 45, hjust = 1))
```

